臺灣高雄地方法院刑事判決　　　　　　　94年度訴字第3556號
公　訴　人　臺灣高雄地方法院檢察署檢察官
被　　　告　丁○○
　　　　　　甲○○原名王俊堯.
選任辯護人　焦文城律師
　　　　　　施秉慧律師
　　　　　　劉新安律師
被　　　告　己○○
選任辯護人　柳聰賢律師
被　　　告　天○○
選任辯護人　吳秋麗律師
被　　　告　申○○
選任辯護人　林石猛律師
　　　　　　林岡輝律師
　　　　　　鄭瑞崙律師
被　　　告　子○○
選任辯護人　黃清江律師
　　　　　　蔡明哲律師
被　　　告　庚○○
選任辯護人　江雍正律師
　　　　　　羅鼎城律師
　　　　　　吳晉賢律師
被　　　告　壬○○
選任辯護人　吳永茂律師
　　　　　　龍毓梅律師
　　　　　　羅玲郁律師
上列被告因貪污治罪條例等案件，經檢察官提起公訴（93年度偵
字第17672 號、第17673 號、第17674 號、第17675 號、第
17676 號、第17677 號、第17678 號、第17679 號、第17680 號
、第17681 號、第19575 號、第19576 號、第19577 號、93年度
偵字第22394 號），本院判決如下：
    主  文
丁○○共同連續對於依據法令從事公務之人員，關於違背職務之
行為，交付賄賂，處有期徒刑肆年捌月，褫奪公權肆年。減為有
期徒刑貳年肆月，褫奪公權貳年。
甲○○依據法令從事公務之人員，對於違背職務之行為，收受賄
賂，處有期徒刑柒年陸月，褫奪公權肆年。所得財物新臺幣伍萬
元，應予追繳沒收，如全部或一部無法追繳時，以其財產抵償之
。
子○○共同對於依據法令從事公務之人員，關於違背職務之行為
，交付賄賂，處有期徒刑貳年肆月，褫奪公權肆年。減為有期徒
刑壹年貳月，褫奪公權貳年。
庚○○共同連續對於依據法令從事公務之人員，關於違背職務之
行為，行求賄賂，處有期徒刑壹年捌月，褫奪公權肆年。減為有
期徒刑拾月，褫奪公權貳年。
壬○○共同連續行使偽造私文書，足以生損害於他人，處有期徒
刑捌月。減為有期徒刑肆月，如易科罰金，以銀元參佰元即新臺
幣玖佰元折算壹日。緩刑參年。
己○○、天○○、申○○均無罪。
    事  實
一、丁○○係任職於中央產物保險股份有限公司（下稱中央產險
    公司）高雄分公司之理賠員，為從事業務之人。明知依據保
    險法令規定，被保險人若因「單方肇事」事故而導致傷亡時
    ，並無法申請汽車強制責任險之理賠，且部分產物保險公司
    並要求於申請汽車強制責任險理賠時，必須檢附交通事故證
    明書。詎丁○○竟與如下所述之人員，共同基於對於公務員
    違背職務行求、期約、交付賄賂、意圖為自己不法之所有以
    詐領保險公司汽車強制責任險理賠金、使公務員登載不實文
    書、業務上登載不實文書、偽造文書之概括犯意聯絡，而為
    下述行為：
（一）王俊堯（已改名為甲○○，下稱甲○○）擔任警察多年，
      於民國92年間，任職於高雄縣政府警察局仁武分局九曲派
      出所擔任員警，係依據法令從事調查公務之人員。緣丁○○明知由郭宏勝所駕駛搭載顏英雪車牌號碼QT-5455 號之
      自小客車，於91年3 月19日某時許，在高雄縣大樹鄉○○
      路951 號前，因不慎自行撞及道路中央分隔島而造成駕駛
      郭宏勝死亡、乘客顏英雪受傷之交通事故，係屬單方肇事
      ，並無法向保險公司申請汽車強制責任險之理賠。詎丁○○為求詐領保險金，且因道路交通事故證明文件須由警察
      開立，遂透過舊識子○○（非公務員）介紹警員開立前開
      證明，丁○○並承諾要給付新台幣（下同）5 萬元以作為
      警員配合製作前開證明文件之代價後，丁○○、子○○復
      基於對於公務員，關於違背職務之行為，期約賄賂之共同
      犯意聯絡，由子○○先於92年11月間請託警員甲○○配合
      開立道路交通事故證明書，供丁○○等人申請保險理賠之
      用，子○○並允諾事成之後將交付5 萬元予甲○○。而甲○○明知丁○○等人要求配合製作交通事故證明文件之目
      的，係為詐領保險金，竟仍基於期約收受賄賂之犯意而同
      意之。又因郭宏勝、顏英雪之交通事故係同任職於高雄縣
      政府警察局九曲派出所之警員宙○○承辦，丁○○、甲○○、子○○等人為取得交通事故證明書，竟共同基於使公
      務員登載不實文書之犯意連絡，於92年11月間某日，推由
      甲○○央請上開車禍不知情之處理警員宙○○，出具內容
      為「乘客自述（指顏英雪），於上述時地郭宏勝駕駛QJ-5
      455 號自小客車與不明車輛擦撞失控衝撞中央分隔島致郭
      宏勝送醫不治乘客顏英雪重傷送醫治療」之不實內容交通
      事故證明書，足生損害於高雄縣政府警察局對於車禍管理
      事件之正確性。甲○○旋即將該交通事故證明書交予子○○轉交丁○○。丁○○復與有共同詐欺取財犯意聯絡之辛○○（本院另行審結）持上開交通事故證明書等相關文件
      ，於92年11月間某日，持向富邦產物保險股份有限公司申
      請汽車強制責任險之保險理賠，惟因該證明書所登載肇事
      經過之文字中載有「乘客自述」字樣，經該保險公司審核
      後認定不符理賠規定遭退件而未遂。詎丁○○為求順利獲
      得保險理賠，先行將前開郭宏勝、顏英雪交通事故證明書
      中「乘客自述」之字樣刪除後，另行製作內容不實之交通
      事故證明書，再將上開交通事故證明書交由子○○，請子
      ○○轉交予甲○○協助蓋印，嗣甲○○明知交通事故證明
      書為其職務上之事項，為使該項車禍理賠得以順利通過送
      審，竟在「處理單位」、「單位主管」、「處理員警」等
      欄位上，盜蓋仁武派出所主管曾國正（現改名為曾翊覟）
      及警員宙○○之職章戳而偽造公文書，足生損害於高雄縣
      政府警察局對於車禍管理事件之正確性、曾翊覟及宙○○
      。嗣甲○○於92年12月14日與子○○相約在高雄縣觀音山
      某工寮處，交付上開交通事故證明書予子○○，而子○○
      亦承前開與丁○○共同期約交付賄賂之犯意連絡，而當場
      交付5 萬元與甲○○以作為製作前開交通事故證明書之代
      價。而甲○○亦明知該5 萬元係違背職務開立交通事故證
      明書之代價，承前開期約收受賄賂之犯意而收受之。丁○○於取得子○○所交付由甲○○所轉交之上開文件後，復
      於93年3 月間，委由不知情之王銘福，向明台產物保險股
      份有限公司高雄分公司（下稱明台產險公司）申請交通事
      故保險理賠，惟因明台產險公司發覺該交通事故證明書之
      機關頭銜用語與警方制式用語有異，經向宙○○查詢後，
      始發覺上情而未得逞。
（二）丁○○明知吳利和所騎乘車牌號碼OEI-876 號之機車，於
      92年9 月14日許，在高雄縣大樹鄉○○路因撞及路燈電桿
      而送醫不治死亡之交通事故為單方肇事，亦無法向保險公
      司申請汽車強制責任險之保險理賠，竟與甲○○、子○○
      基於共同詐欺、偽造公文書之犯意聯絡，於製作不實內容
      之交通事故證明書後，再將上開交通事故證明書交由子○○，請子○○轉交予甲○○協助蓋印，子○○並於93年2
      月25日，在南二高出口閘道與鳳仁路口，將上開交通事故
      證明書交予甲○○。嗣甲○○持上開交通事故證明書，於
      未經不知情之仁武派出所主管曾國正（後改名為曾翊覟）
      及警員宙○○之同意下，在「處理單位」、「單位主管」
      、「處理員警」等欄位上，盜蓋仁武派出所主管曾國正及
      警員宙○○之職章戳後，於93年2 月27日，與子○○相約
      在高雄縣仁武派出所前，交付上開交通事故證明書予子○○。嗣丁○○取得子○○所轉交之上開文件，復於93年3
      月間，委由不知情之王銘福，向明台產險公司申請交通事
      故保險理賠，惟因明台產險公司發覺該交通事故證明書之
      機關頭銜用語與警方制式用語有異，經向宙○○查詢後，
      始發覺上情而未得逞。
（三）丁○○明知不知情之陳慶同，於92年9 月27日某時許（起
      訴書誤載為92年9 月28日），騎乘機車在高雄縣燕巢鄉○○路附近自己跌倒而摔傷頭部之交通事故為單方肇事，並
      無法申請汽車強制責任險之理賠。詎其為詐領保險理賠，
      竟於接受陳慶同之弟酉○○（另行審結）委託後，透過未
      ○○（另行審結）之協助尋求宇○○（另行審結）之同意
      充當肇事車主。而宇○○亦明知未與陳慶同於上開時、地
      發生車禍，竟與丁○○、酉○○、未○○共同意圖為自己
      不法之所有，而基於詐欺取財、行使登載不實業務上文書
      之犯意聯絡，由宇○○提供其所投保中央產險公司之車牌
      號碼8M-2557 號自小客車之行照、駕照、印章，並填寫「
      中央產物保險股份有限公司汽車險出險理賠申請書」後，
      再由未○○將上開文件交予丁○○。而丁○○復製作內容
      不實之「汽車險賠案調查表」之業務上文書，併同上開宇
      ○○所提供之文件及陳慶同之診斷證明書、行照、駕照等
      資料，於92年9 月間某日，持之向中央產險公司申請理賠
      而行使之，足生損害於中央產險公司對車禍保險理賠之正
      確性，並使該公司陷於錯誤，誤認宇○○與陳慶同確實發
      生車禍，造成陳慶同因而受傷，遂核准理賠，並於92年11
      月14日撥款汽車強制責任險之理賠金120 萬元至陳慶同永
      安區漁會活期存款帳戶內（帳號0000000000000000號）。
      得款後則由酉○○分得40萬元，丁○○分得其餘之80萬元
      ，丁○○事後並交付12萬元予未○○花用。
（四）丁○○明知由辛○○（另行審結）所委託之癸○○（另行
      審結），於92年10月25日某時許，在高雄市左營區高鐵預
      定地外圍所發生之交通事故，係遭不明車輛撞及所致，為
      詐領保險理賠，竟與辛○○、癸○○、戊○○（另行審結
      ）共同意圖為自己不法所有，而基於詐欺取財、行使登載
      不實業務上文書之犯意聯絡，由戊○○充當肇事車主，並
      提供駕照及登記於其妻舅陳文國名下之車牌號碼ZI-5127
      號自小客車之行照，供丁○○申請理賠使用。丁○○復徵
      得癸○○之授權，而指使辛○○於「中央產物保險股份有
      限公司汽車險出險理賠申請書」上，填寫「戊○○駕駛被
      保險人陳文國ZI-5127 車輛於92年10月25日、行駛阿蓮鄉
      ○○○路與癸○○機車相撞、機車騎士受傷住院、處理員
      警橋頭派出所李順榮」等不實內容，並製作不實「汽車險
      出險案件警方處理情形調查表」之業務上文書等文件後，
      連同上開戊○○所提供之文件及癸○○之診斷證明書等資
      料，由丁○○於92年10月間某日，持之向中央產險公司申
      請理賠而行使之，足生損害於中央產險公司對車禍保險理
      賠之正確性，並使該公司陷於錯誤，誤認戊○○與癸○○
      確實發生車禍，造成癸○○因而受傷，遂核准理賠，而撥
      付汽車強制責任險之理賠金34萬元至癸○○橋頭郵局之帳
      戶內。嗣得款後則由丁○○與癸○○依事前協議各獲取理
      賠金17萬元。
（五）丁○○明知由壬○○所委託之寅○○（另行審結），於92
      年11月30日間，在高雄縣大社鄉國道10號高架橋下所發生
      之交通事故，係遭不明車輛撞及所致，為詐領保險理賠，
      竟與壬○○、寅○○、郭沛騰（原名郭文興，另案審結）
      、子○○共同意圖為自己不法所有，而基於詐欺取財、行
      使登載不實業務上文書及行使偽造私文書之犯意聯絡，由
      壬○○先找尋已投保中央產險公司汽車強制責任險之車輛
      車主充當肇事者，嗣壬○○則經由郭沛騰之協助，於未經
      取得葉素秋之同意下，逕自將其因業務上所保管之葉素秋
      所有車牌號碼ZT-0401 號自小客車之行照、駕照、印章交
      予丁○○，使丁○○得以葉素秋充當本件事故之肇事車主
      ，並在具私文書性質之「寅○○與葉素秋和解書」、「中
      央產物保險公司汽車險出險理賠申請書」、「強制汽車責
      任保險理賠金額確認書」上，盜蓋「葉素秋」之印文各1
      枚，而偽造私文書；丁○○復製作不實「汽車險賠案調查
      表」之業務上文書，以供日後申請汽車強制責任險理賠之
      用。又丁○○另於92年12月3 日下午6 時許，指示有共同
      使公務員登載不實文書犯意聯絡之子○○前往高雄縣政府
      警察局岡山分局燕巢分駐所備案，使值班之警員己○○（
      另為無罪判決，理由詳後述）依子○○之口述，於職務上
      製作之「高雄縣政府警察局岡山分局燕巢分駐所受理民眾
      報案記錄表」上，登載「葉素秋於92年11月30日在高雄縣
      燕巢鄉○○路消防隊前駕駛ZE-0401 號自小客車擦撞寅○○致頭部受傷」之不實內容。嗣丁○○將上開偽造私文書
      、登載不實業務上文書及使公務員登載不實文書等文件，
      連同葉素秋之行、駕照，寅○○之診斷證明書等資料，於
      92年12月間某日，持之向中央產險公司申請理賠而行使之
      ，足生損害於中央產險公司對保險理賠之正確性、高雄縣
      政府警察局對車禍事件管理之正確性及葉素秋，並使中央
      產險公司陷於錯誤，誤認葉素秋與寅○○確實發生車禍，
      造成寅○○因而受傷，遂核准理賠，而撥付汽車強制責任
      險之理賠金48萬元至寅○○銀行帳戶內，得款後，壬○○
      分得4 萬8 千元、寅○○與郭文興共分得24萬元，丁○○
      則分得所餘之19萬2 千元。
（六）丁○○明知壬○○所委託，其友即案外人李明昌之客戶吳
      榮壽於93年1 月2 日間，騎乘機車時因不明原因摔傷頸椎
      而住院治療，為詐領保險理賠，先由未○○（另行審結）
      引介庚○○代為覓找肇事人頭，庚○○則徵得巳○○（另
      行審結）之同意充當該件交通事故之肇事人，另亦徵得辰
      ○○（另行審結）之同意，提供其姊即案外人林郭金環之
      車牌號碼7S-6066 號自小客車充作肇事車輛。而巳○○、
      辰○○、吳榮壽之女丙○○（另行審結）亦明知巳○○未
      與吳榮壽於上開時、地發生車禍，竟與丁○○、壬○○、
      未○○、庚○○（另行審結）共同意圖為自己不法之所有
      ，而基於詐欺取財、行使使公務員登載不實文書、行使登
      載不實業務上文書及行使偽造私文書之犯意聯絡，先在具
      私文書性質之「吳榮壽與林郭金環和解書」、「中央產物
      保險公司汽車險出險理賠申請書」上，盜蓋「林郭金環」
      之印文各1 枚，而偽造私文書；丁○○復製作不實「汽車
      險賠案調查表」、「中央產物保險股份有限公司強制汽車
      責任保險給付理算明細表」之業務上文書，以供日後申請
      汽車強制責任險理賠之用。又因道路交通事故證明文件須
      由警察開立，丁○○、庚○○（非公務員）復基於共同對
      於公務員，關於違背職務之行為，行求賄賂之犯意聯絡，
      透過庚○○介紹警員開立前開證明，丁○○並承諾要給付
      新台幣5 萬元以作為警員製作前開證明文件之答謝，雙方
      謀議已定。嗣於93年1 月19日晚間8 時30分許，由壬○○
      載同丙○○、庚○○則帶同巳○○前往高雄縣政府警察局
      旗山分局交通組，使值班之不知情警員天○○（另為無罪
      判決，理由詳後述），依丙○○、巳○○之口述，於職務
      上製作之「交通事故備案紀錄」及「高雄縣警察局處理交
      通事故紀錄表」上，登載「巳○○於93年1 月2 日18時，
      駕駛7S-6066 號自小客車與吳榮壽所駕駛之VIP-253 號機
      車發生碰撞而肇事」之不實內容。嗣丁○○於取得上開使
      公務員登載不實之文件後，連同上開和解書、申請表等相
      關申請理賠資料，於93年1 月間某日，持之向中央產險公
      司申請理賠，足生損害於高雄縣政府警察局對車禍事件管
      理之正確性、中央產險公司對保險理賠之正確性及林郭金
      環，並使中央產險公司陷於錯誤，誤認巳○○與吳榮壽確
      實發生車禍，造成吳榮壽因而受傷，遂核准理賠，而撥付
      汽車強制責任險之理賠金125 萬元至吳榮壽關廟郵局之帳
      戶內。得款後，壬○○與李明昌共分得25萬元，吳榮壽分
      得37萬5 千元，丁○○分得62萬5 千元，丁○○並依約將
      所得款項中之11萬元交付庚○○，再轉交給辰○○4 萬元
      、巳○○1 萬5 千元、未○○2 萬5 千元。庚○○復依事
      前行求賄賂之謀議而行求2 萬元予警員天○○，但為天○○所拒收，嗣庚○○將上開天○○拒收現金一事轉告丁○○後，丁○○與庚○○又承前開行求賄賂之概括犯意連絡
      ，推由庚○○行求1 付金項鍊（價值約2 萬元）予天○○
      ，惟仍遭天○○所拒。
（七）丁○○明知由代辦理賠之業者戌○○（另行審結）所委託
      之亥○○（另行審結），於93年2 月18日某時，在高雄市
      前鎮區○○路與凱旋路口所發生之交通事故，係遭不明車
      輛撞及所致，為詐領保險理賠，竟與戌○○、亥○○、未
      ○○（另行審結）、庚○○共同意圖為自己不法所有，而
      基於詐欺取財、行使登載不實業務上文書及行使偽造私文
      書之犯意聯絡，先徵得庚○○之同意充當肇事者，未○○
      再提供不知情之配偶林錦英所投保於中央產險公司之車牌
      號碼S8-1566 號自小客車充當肇事車輛，並於93年2 月下
      旬某日，在庚○○工作之保養場內，於丁○○所提供具私
      文書性質之「中央產物保險公司汽車險出險理賠申請書」
      、「和解書」、「強制汽車責任保險理賠金額確認書」上
      ，盜蓋「林錦英」之印文各1 枚，而偽造私文書；丁○○
      復製作不實「汽車險賠案調查表」之業務上文書等文件後
      ，連同上開偽造「中央產物保險公司汽車險出險理賠申請
      書」、「和解書」、「強制汽車責任保險理賠金額確認書
      」之私文書、庚○○駕照及亥○○之診斷證明書等資料，
      於93年2 月間某日，持之向中央產險公司申請理賠而行使
      之，足生損害於中央產險公司對保險理賠之正確性及林錦
      英，並使該公司陷於錯誤，誤認庚○○與亥○○確實發生
      車禍，造成亥○○因而受傷，遂核准理賠，而撥付汽車強
      制責任險之理賠金78萬元至亥○○果貿郵局之帳戶內，得
      款後，亥○○分得23萬4 千元、戌○○分得15萬6 千元、
      丁○○則獲取39萬元。
（八）丁○○明知由代辦保險業者午○○（另行審結）委託之卯
      ○○（另行審結），於93年3 月30日某時，騎乘機車在高
      雄縣鳳山市中崙社區附近自摔之交通事故為單方肇事，並
      無法申請汽車強制責任險之理賠，為詐領保險理賠，竟與
      卯○○、午○○、丑○○（另行審結）共同意圖為自己不
      法所有，而基於詐欺取財、行使登載不實業務上文書及行
      使變造私文書之犯意聯絡，先由午○○以將診斷證明書病
      名欄及醫師囑言欄分別塗改為「第一及第二腰錐壓迫性骨
      折」、「93年3 月30日急診住院接受脊椎復位融合術」之
      方式而變造重仁骨科醫院所開立之診斷證明書後，再徵得
      丑○○之同意充當肇事車主；丁○○復製作不實之「汽車
      險賠案調查表」之業務上文書等文件後、併同不實之「中
      央產物保險公司汽車險出險理賠申請書」、「強制汽車責
      任保險理賠金額確認書」及上開變造之「診斷證明書」等
      文件，於93年4 月間某日，持之向中央產險公司申請理賠
      而行使之，足生損害於中央產險公司對保險理賠之正確性
      、重仁骨科醫院及醫療主管單位對醫療病情資料之管理及
      正確性。並使中央產險公司陷於錯誤，誤認丑○○與卯○○確實發生車禍，造成卯○○因而受傷，遂核准理賠，而
      撥付汽車強制責任險之理賠金55萬元至卯○○合作金庫之
      帳戶內，得款後，由卯○○分得21萬元、午○○分得12萬
      元、丁○○則分得22萬元。
（九）丁○○明知由戌○○（另行審結）所委託之乙○○（另行
      審結），於93年4 月29日某時許，在高雄市○○路與大裕
      路附近所發生之交通事故，係遭不明車輛撞及所致，為詐
      領保險理賠，竟與戌○○、乙○○共同意圖為自己不法所
      有，而基於詐欺取財、行使登載不實業務上文書及行使偽
      造私文書之犯意聯絡，由戌○○充當肇事者，並提供登記
      於其母楊柯菊花名下之車牌號碼RK-5680 號自小客車充當
      肇事車輛，再於填寫丁○○所提供具私文書性質之「中央
      產物保險公司汽車險出險理賠申請書」、「強制汽車責任
      保險理賠金額確認書」上，盜蓋上「楊柯菊花」之印文各
      1 枚，而偽造私文書。丁○○復基於使公務員登載不實之
      犯意，透過不知情之壬○○，於93年5 月5 日下午4 時許
      ，前往高雄市政府警察局前鎮分局草衙派出所，使值班之
      不知情警員申○○（另為無罪判決，理由詳後述），依丁○○所交付予壬○○之便條紙內容，於職務上製作之「交
      通事故處理登記表」上，登載「於93年5 月5 日16時20分
      至本所備案，戌○○駕駛RK-5680 號自小客車與乙○○所
      駕駛之OMK-143 號機車發生擦撞」之不實內容。丁○○復
      於93年7 月25日另行請託不知情之中央產險公司同事曾志
      群製作不實「汽車險賠案調查表」之業務上文書後，併同
      上開偽造之私文書等相關資料，由丁○○於93年7 月間某
      日，持之向中央產險公司申請理賠而行使之，足生損害於
      中央產險公司對保險理賠之正確性及楊柯菊花，惟因本件
      事發，使得中央產險公司未陷於錯誤給付保險金而尚未得
      逞。
二、案經臺灣高雄地方法院檢察署檢察官自動簽分及指揮法務部
    調查局高雄市調查處偵辦後偵查起訴。
    理  由
壹、程序部分
一、被告甲○○及其辯護人爭執同案被告丁○○、子○○於警詢
    陳述之證據能力（因本判決未引用之同案被告辛○○於警詢
    時供稱其曾聽聞丁○○提到交通事故證明單係花費5 萬元代
    價所取得之筆錄，故不再論述此部份證據能力之有無）：
（一）按被告以外之人於審判外之言詞或書面陳述，除法律有規
      定者外，不得作為證據；被告以外之人於司法警察（官）
      調查中所為之陳述，與審判中不符時，其先前之陳述具有
      較可信之特別情況，且為證明犯罪事實存否所必要者，得
      為證據，刑事訴訟法第159 條第1 項、第159 條之2 分別
      定有明文。
（二）本件同案被告丁○○於警詢時陳稱：其找子○○幫忙時，
      有約定每份交通事故證明書，要給幫忙的員警5 萬元，子
      ○○回稱有找到甲○○幫忙時，其在交付交通事故證明書
      之樣本時即依約給付8 萬元予子○○，並表明其中5 萬元
      是要給警察等語。同案被告子○○於警詢時證稱：丁○○
      某日委託其幫忙找熟識的員警開立交通事故證明，其便找
      甲○○警員幫忙，並允諾將來獲得理賠後，將給付甲○○
      5 萬元；嗣丁○○交付其交通事故證明書樣本時亦同時給
      付8 萬元，要求將其中5 萬元轉交員警，惟其並未立刻交
      付5 萬元給甲○○，而係私底下將之花用殆盡，直至丁○○再度請託其重新開立交通事故證明時，為避免甲○○不
      願配合，其趕緊籌措5 萬元於觀音山山頂交付予甲○○等
      語。惟其2 人於本院審理時均翻異前詞，被告丁○○改證
      稱：該8 萬元是借給子○○的云云。被告子○○則改證稱
      ：其有向丁○○表示1 件交通事故證明書要5 萬元，丁○○交付8 萬元給其之意思也是要交給員警的，但其並未在
      觀音山上交付5 萬元給甲○○，其前往觀音山僅是向甲○○拿交通事故證明書而已，其在調查局時因為很緊張，所
      以講過什麼都不記得云云。是其於警詢中及本院審理時之
      供述已有前後陳述不符之情形。本院審酌：被告丁○○、
      子○○於警詢中之陳述，係在記憶猶新情況下作成，與事
      實較接近，且尚無時間慮及其陳述對其他被告之影響，其
      陳述較趨近於真實，加以其於警詢時均未曾遭警方非法取
      供之事實，業據被告丁○○自承在卷（參本院III卷第215
      頁），並經本院當庭勘驗被告丁○○、子○○於調查局之
      訊問錄影帶確認屬實，有勘驗筆錄2 份在卷可查（參本院
      III卷第215 、221 頁），再參以被告丁○○、子○○於審
      理時就所交付之8 萬元款項究係借貸抑或是交通事故證明
      單之代價一事，其2 人之證述互核亦不一致。揆諸上開說
      明，本院因認其2 人於警詢中所為之陳述，客觀上應具有
      較可信之特別情況，且亦為證明犯罪事實存否所必要，依
      上揭規定，其等於警詢中之證言自有證據能力。
二、被告甲○○之辯護人雖爭執同案被告丁○○、子○○於偵查
    中之陳述，未經具結，認無證據能力云云。惟依檢察官訊問
    同案被告丁○○、子○○時之法律規定，並無命共同被告具
    結之規定，且被告丁○○於93年3 月31日偵查中，經具結後
    證稱：以前在調查局及檢察官面前所述實在等語（參93偵
    17674 號卷第28、31頁），顯已就其之前之供述擔保其可信
    性。而被告子○○亦於偵查中陳稱：曾於觀音山上交付5 萬
    元予被告甲○○等語，經核與被告子○○於警詢時之供述相
    符，本院復查亦無證據證明其2 人上開供述有何顯不可信之
    情事，依刑事訴訟法第159 條之1 第2 項之規定，應均有證
    據能力。
三、卷附監聽丁○○、子○○行動電話所得內容記錄之監聽譯文
    ，業經被告丁○○、子○○、甲○○及其辯護人、檢察官就
    各該監聽譯文所示對話內容之真正，均不爭執，是上開監聽
    譯文乃表彰依法律規定程序所取得之語音證物內容，具證據
    能力。
四、本判決所引用除上開爭執部分之其餘證據資料，其中傳聞證
    據部分，縱無刑事訴訟法第159 條之1 至第159 條之4 或其
    他規定之傳聞證據例外情形，亦因檢察官、被告丁○○、甲○○、子○○、庚○○、壬○○等人及其辯護人或同意可作
    為證據使用，或未聲明異議，依刑事訴訟法第159 條之5 第
    1 項、第2 項之規定，本院審酌該證據作成之情況，認為適
    當，應均得為證據。
貳、實體部分
一、犯罪事實一、（一）被告甲○○涉犯違背職務收受賄賂罪、
    詐欺取財罪、行使使公務員登載不實文書罪、行使偽造公文
    書罪；被告丁○○、子○○共同涉犯對於違背職務之事行賄
    公務員罪、詐欺取財罪、行使使公務員登載不實罪、行使偽
    造公文書罪部分：
（Ａ）被告甲○○部分：
      訊據被告甲○○固坦承有盜蓋其主管曾國正以及同事宙○○2 人職名章印文而偽造公文書之犯行，惟矢口否認有何
      違背職務收受賄賂、使公務員登載不實文書及詐欺取財之
      犯行，並辯稱：其未曾期約或收受子○○所交付之賄賂，
      本次盜用印文僅係朋友間之互相幫忙，因其誤以為子○○
      所拿來的交通事故證明單係上次宙○○處理的那件云云。
      經查：
    1.被告甲○○擔任警察多年，於案發當時即92年間，任職於
      高雄縣政府警察局仁武分局九曲派出所員警之事實，業據
      其自承在卷，是被告甲○○係依據法令從事調查公務之人
      員，合先敘明。
    2.而被告甲○○於上開交通事故證明書盜蓋曾國正（即曾翊
      覟）、宙○○職章而偽造公文書之犯行，業據被告甲○○
      於審理時坦承不諱，核與同案被告丁○○、子○○之陳述
      相符，並有被告丁○○所製作不實之郭宏勝、顏英雪交通
      事故證明書之空白表格、子○○、王俊堯通信監察作業監
      譯報告表、子○○、丁○○通信監察作業監譯報告表附卷
      可稽，是此部分之犯行，堪以認定。
    3.又九曲派出所員警宙○○於上開時、地，因受被告甲○○
      之請託，而於職務上製作之交通事故證明書登載「乘客自
      述（指顏英雪），於上述時地郭宏勝駕駛QJ-5455 號自小
      客車與不明車輛擦撞失控衝撞中央分隔島致郭宏勝送醫不
      治乘客顏英雪重傷送醫治療」等內容之事實，業據被告甲○○於警詢時坦承在卷，核與證人宙○○於警詢、偵查時
      之證述相符。又郭宏勝、顏英雪係自撞道路中央分隔島而
      非與不明車輛擦撞而發生車禍之事實，亦據同案被告丁○○、子○○於警詢時證述明確。而被告甲○○受子○○之
      請託，央請同為警員之同事宙○○將「乘客自述」之字樣
      刪除，以利申請通過保險理賠審核之事實，業據被告甲○○自承在卷，核與同案被告子○○之證述相符，並有子○○、王俊堯92年12月2 日通信監察譯文表在卷可按。準此
      ，郭宏勝、顏英雪之車禍事件既非與不明車輛擦撞失控所
      致，則被告甲○○雖非處理該車禍之員警，惟其既明知上
      開不實情事，仍使宙○○於職務上所掌管之交通事故證明
      書登載上開情事，自有使公務員登載不實文書之犯行，且
      其亦明知被告丁○○、子○○等人製作不實之交通事故證
      明書係為申請保險理賠之用，是被告甲○○雖未參與持上
      開不實文件向保險公司申請理賠之行為，惟此部分應在被
      告甲○○可預見之範圍內，並未超過共同謀議之界線，是
      被告甲○○就該詐欺取財之犯行，亦應負共犯之責甚明。
      從而，被告甲○○此部分之詐欺取財、使公務員登載不實
      文書之犯行，均堪確認。
    4.另同案被告丁○○、子○○等人為求詐領保險金，透過子
      ○○介紹警員甲○○以配合開立交通事故證明，並承諾要
      給付5 萬元以作為警員配合製作前開證明文件之代價，俟
      被告甲○○同意後，丁○○即將上開宙○○所製作交通事
      故證明書中「乘客自述」之字樣刪除後，交由被告甲○○
      持上開偽造之交通事故證明書，盜蓋仁武派出所主管曾國
      正及警員宙○○之職章戳而偽造公文書後，被告甲○○並
      於92年12月14日與子○○相約在高雄縣觀音山某工寮處，
      交付上開交通事故證明書予子○○，而子○○亦當場交付
      5 萬元與甲○○收受，以作為製作前開交通事故證明書之
      代價之事實，業據同案被告丁○○於警詢、同案被告子○○於警詢、偵查時供述明確，同案被告丁○○並陳稱：其
      找子○○幫忙時，有約定每份交通事故證明書，要給幫忙
      的員警5 萬元，子○○回稱找到甲○○幫忙時，其便於交
      付交通事故證明書之樣本予子○○時，同時依約給付8 萬
      元，並表明其中5 萬元是要給警察等語（參93偵17681 號
      卷第6 頁反面、第7 頁）。同案被告子○○則陳稱：丁○○某日委託其幫忙找熟識的員警開立交通事故證明，其便
      找甲○○警員幫忙，並允諾將來獲得理賠後，將給付甲○○5 萬元；嗣丁○○交付其交通事故證明書樣本時亦同時
      給付8 萬元，要求將其中5 萬元轉交員警，惟其並未立刻
      交付5 萬元給甲○○，而係私底下將之花用殆盡，直至丁○○再度請託其重新開立交通事故證明時，為避免甲○○
      不願配合，其方趕緊籌措5 萬元現金，並於觀音山頂交付
      予甲○○等語（參93偵第17680 號卷第2 、11、12頁）。
      雖同案被告丁○○、子○○事後均翻異前詞，被告丁○○
      改稱：子○○雖有向其表示1 件交通事故證明單要5 萬元
      ，但其並未給付，其給付子○○的8 萬元款項係借貸云云
      （參本院III卷第253 、254 頁）。被告子○○則改稱：其
      有向丁○○表示1 件交通事故證明書要5 萬元，丁○○交
      付8 萬元給其之意思也是要交給員警的，但其並未在觀音
      山上交付5 萬元給甲○○，其前往觀音山僅是向甲○○拿
      交通事故證明書而已，其在調查局時因為很緊張，所以講
      過什麼都不記得云云（參本院III卷第239 、240 、243 頁
      ）。惟本院審酌同案被告丁○○、子○○於審理時之證述
      ，就丁○○交付8 萬元之用途究係借貸抑或是取得交通事
      故證明書之代價一事，其2 人之證述情節相歧，是其2 人
      於本院審理時之證述是否可信，已非無疑，且本件被告甲○○既已自承盜用印文而偽造公文書之犯行，衡情如本件
      車禍非假車禍，當事人或其代理人應可透過向承辦員警備
      案之方式，輕易取得交通事故證明文件，又何須透過甲○○央請宙○○以開立交通事故證明？且於宙○○所開立之
      交通事故證明遭退件後，又以刪除「乘客自述」及盜蓋印
      文而偽造公文書之方式，以圖申請保險理賠，以被告甲○○擔任員警多年，應知盜用他人職章而偽造公文書之行為
      係屬違法，而其竟配合丁○○、子○○等人製作不實之交
      通事故證明文件，茍非事前即有收受賄賂之合意，當無甘
      冒刑事偽造文書、詐欺等罪名之風險，而無償為丁○○等
      人詐領保險金一事作嫁之理。再參以被告甲○○與子○○
      間92年12月14日之通話監聽譯文內容中，被告甲○○亦向
      同案被告子○○表示交通事故證明書所需印文已經蓋好，
      並與子○○相約於山頂交付（參93偵17680 卷第30頁）。
      足徵同案被告子○○所供其曾於觀音山頂交付5 萬元予甲○○之情，應屬可信，故證人丁○○、子○○於審理時翻
      異前詞，顯均係迴護被告甲○○之詞，尚難採為對被告甲○○有利之認定。從而，本件被告甲○○明知偽造交通事
      故證明書，係屬違背職務之行為，其竟於同案被告子○○
      告知配合開立不實之交通事故證明時，不僅未為反對之意
      思，反而盜用他人之職章而偽造不實之交通事故證明單，
      並收受被告子○○交付之5 萬元賄款，足認其應知該款項
      係作為違背職務，與開立不實交通事故證明文件應有對價
      關係代價，故其違背職務收受賄賂之犯行，亦堪認定。
    5.綜上，本件事證已臻明確，被告甲○○涉犯違背職務收受
      賄賂、詐欺取財、行使使公務員登載不實文書、行使偽造
      公文書等犯行，均堪認定。
（Ｂ）被告丁○○、子○○部分：
      訊據被告丁○○、子○○固坦承有共同詐欺取財、偽造公
      文書之犯行，惟矢口否認有何對於依據法令從事公務之人
      員，關於違背職務之事而行求或交付賄賂之犯行，被告丁○○辯稱：其未交付8 萬元予子○○去行賄員警以開立不
      實之交通事故證明書云云。被告子○○則辯稱：其向丁○○詐稱要交付8 萬元予製作不實交通事故證明書之員警，
      惟其私底下將之挪用殆盡，且亦未交付8 萬元賄賂予甲○○云云。經查：
    1.被告丁○○、子○○於上開時、地，明知郭宏勝、顏英雪
      之交通事故係自撞分隔島肇事，無法申請理賠，竟委由同
      案被告甲○○央請上開車禍處理員警宙○○，使宙○○於
      職務上製作之交通事故證明書登載「乘客自述（指顏英雪
      ），於上述時地郭宏勝駕駛QJ-5455 號自小客車與不明車
      輛擦撞失控衝撞中央分隔島致郭宏勝送醫不治乘客顏英雪
      重傷送醫治療」之不實內容等情，業據被告丁○○、子○○於警詢時坦承在卷，核與同案被告甲○○、證人宙○○
      於警詢、偵查時之證述相符，並有子○○、王俊堯通信監
      察作業監譯報告表、子○○、丁○○通信監察作業監譯報
      告表附卷可稽，是被告丁○○、子○○涉犯使公務員登載
      不實文書之犯行，堪以認定。又被告丁○○為求順利取得
      保險理賠，將上開宙○○所製作交通事故證明書中「乘客
      自述」之字樣刪除後，交由同案被告甲○○持上開偽造之
      交通事故證明書，盜蓋仁武派出所主管曾國正及警員宙○○之職章戳後，旋即持之向明台產險公司申請理賠之事實
      ，亦據被告丁○○、子○○坦承不諱，核與同案被告甲○○之陳述相符，並有被告丁○○所製作不實郭宏勝、顏英
      雪交通事故證明書之空白表格、子○○、王俊堯通信監察
      作業監譯報告表、子○○、丁○○通信監察作業監譯報告
      表附卷可稽，是被告丁○○、子○○與同案被告甲○○共
      同涉犯此部分詐欺取財、偽造公文書之犯行，亦堪確認。
    2.另被告丁○○、子○○為取得不實之交通事故證明文件，
      以5 萬元之代價，要求同案被告甲○○配合開立不實之交
      通事故證明文件，俟同案被告甲○○同意後，被告丁○○
      即交付8 萬元予被告子○○，並表明其中5 萬元是要給開
      立交通證明文件之員警，嗣被告子○○在觀音山頂交付5
      萬元予同案被告甲○○收受，以作為同案被告甲○○配合
      開立不實交通證明單等情，業據被告丁○○、子○○於警
      詢、偵查時自承不諱，已如前述，雖被告丁○○、子○○
      於本院審理時翻異前詞，被告丁○○辯稱：子○○雖有向
      其表示1 件交通事故證明單要5 萬元，但其並未給付，其
      給付子○○的8 萬元款項係借貸云云（參本院III卷第253
      、254 頁）。被告子○○則改稱：其有向丁○○表示1 件
      交通事故證明書要5 萬元，丁○○交付8 萬元給其之意思
      也是要交給員警的，但其並未在觀音山上交付5 萬元給甲○○，其前往觀音山僅是向甲○○拿交通事故證明書而已
      ，其在調查局時因為很緊張，所以講過什麼都不記得云云
      （參本院III卷第239 、240 、243 頁）。惟本院審酌同案
      被告丁○○、子○○於審理時之證述，就丁○○交付8 萬
      元之用途究係借貸抑或是取得交通事故證明書之代價一事
      ，其2 人之供述即前後不一，互核相歧，復參以同案被告
      甲○○與被告子○○間92年12月14日之通話監聽譯文內容
      ，同案被告甲○○向同案被告子○○表示交通事故證明書
      所需印文已經蓋好，並與子○○相約於山頂交付（參93偵
      17680 卷第30頁），足徵同案被告子○○陳稱於觀音山頂
      交付5 萬元予甲○○之情，應屬非虛；是被告丁○○、子
      ○○上開所辯，均係卸責之詞，不足採信。是被告丁○○
      、子○○對公務員違背職務之事，交付賄賂之事實，已甚
      顯明。
    3.綜上，本件事證已臻明確，被告丁○○、子○○涉犯對於
      違背職務之事行賄公務員、詐欺取財、行使使公務員登載
      不實、行使偽造公文書等犯行，均堪認定。
二、犯罪事實（二）被告甲○○、丁○○、子○○共同涉犯詐欺
    取財罪、行使偽造公文書罪部分：
（Ａ）被告丁○○於製作不實內容之交通事故證明書後，再將上
      開交通事故證明書交由被告子○○轉交被告甲○○協助蓋
      印，而甲○○復持上開交通事故證明書，在「處理單位」
      、「單位主管」、「處理員警」等欄位上，盜蓋其主管曾
      國正及警員宙○○之職章戳後，交由丁○○向明台產險公
      司申請交通事故保險理賠之事實，業據被告丁○○、子○○於審理時坦承不諱，核與證人宙○○之證述相符，並有
      被告丁○○委請他人所製作不實之吳利和交通事故證明書
      之空白表格、子○○、王俊堯通信監察作業監譯報告表附
      卷可稽，是被告丁○○、子○○涉犯共同詐欺取財、行使
      偽造公文書之犯行，堪以認定。
（Ｂ）另被告甲○○固坦承盜用印文偽造公文書之犯行，惟辯稱
      ：本件吳利和之交通事故證明單與前開郭宏勝、顏英雪之
      交通事故證明單係一起開立同時交付予被告子○○云云。
      惟本院細譯被告甲○○與子○○間92年12月14日之通話監
      聽譯文內容中，顯示被告甲○○向同案被告子○○表示交
      通事故證明書所需印文已經蓋好，並與子○○相約於山頂
      交付（參93偵17680 卷第30頁）。且同案被告子○○於警
      詢時亦供稱：上開監聽譯文，係甲○○向其表示在12點上
      班前，要交付郭宏勝、顏英雪之交通事故證明單等語（參
      93偵17680 號卷第17頁），足徵被告甲○○於92年12月14
      日交付郭宏勝、顏英雪之交通事故證明單予子○○之情，
      應可確認。另細譯被告甲○○與子○○間93年2 月25日、
      93年2 月26日之通話監聽譯文內容：被告子○○向被告甲○○表示要交付2 張交通事故證明單，嗣於隔日（同年月
      26日）子○○向甲○○詢問該事故證明單所需印文是否已
      蓋好，經甲○○表示已完成後，雙方即約定在某處交付（
      參93偵17680 卷第34頁）。且同案被告子○○於警詢時亦
      供稱：上開監聽譯文，其先向甲○○表示要交付2 張交通
      事故證明單，嗣於隔日其與甲○○便聯絡好在仁武派出所
      前交付已蓋好宙○○職章之吳利和交通事故證明單等語（
      參93偵17680 號卷第17頁），顯見被告甲○○於93年2 月
      26日所交付予被告子○○之交通事故證明單應係指吳利和
      之交通事故證明單至明。故本件被告甲○○係先後交付郭
      宏勝、顏英雪以及吳利和之交通事故證明單之情，應可認
      定。是被告甲○○上開所辯，既乏依據，顯係事後卸責之
      詞，不足採信，其與被告丁○○、子○○此部份之共同詐
      欺取財、行使偽造公文書之犯行，亦洵堪認定。
三、犯罪事實一、（三）被告丁○○涉犯詐欺取財罪、行使業務
    上登載不實文書罪部分；以及犯罪事實一、（四）被告丁○○涉犯詐欺取財罪、行使業務上登載不實文書罪部分：
    上開犯罪事實，業據被告丁○○於審理時坦承不諱，核與同
    案被告未○○、宇○○、辛○○、戊○○、癸○○於警詢時
    之供述相符，並有宇○○中央產險公司汽車險出險理賠申請
    書、汽車險賠案調查表、強制汽車第三人責任保險理賠申請
    書、陳慶同永安區漁會活期存款存摺封面影本，陳文國中央
    產物保險股份有限公司汽車險出險理賠申請書，戊○○汽車
    險出險案件警方處理情形調查表，癸○○92年11月12日、14
    日高雄榮民總醫院診斷證明書，癸○○強制汽車責任保險理
    賠金額確認書，辛○○、丁○○通信監察作業監譯報告表復
    卷可稽，足認被告丁○○上開之自白核與事實相符，本件事
    證明確，被告丁○○上開詐欺取財、行使業務上登載不實文
    書等犯行，均堪認定。
四、犯罪事實一、（五）被告丁○○、子○○、壬○○共同涉犯
    詐欺取財罪、行使使公務員登載不實罪、行使偽造私文書罪
    、行使業務上登載不實文書罪部分：
    上開詐欺取財、行使使公務員登載不實、行使偽造私文書、
    行使業務上登載不實文書之犯行，業據被告丁○○、子○○
    、壬○○於審理時坦承不諱，核與同案被告寅○○、證人郭
    沛騰之供述、證述相符，並有葉素秋高雄縣政府警察局岡山
    分局燕巢分駐所受理民眾報案記錄表、中央產險公司汽車險
    出險理賠申請書及汽車險賠案調查表、高雄縣政府警察局岡
    山分局92年12月受理民眾報案紀錄簿卷，寅○○長庚醫院診
    斷證明書、強制汽車責任保險理賠金額確認書，子○○、丁○○通信監察作業監譯報告表，子○○、己○○通信監察作
    業監譯報告表等附卷可稽，足認被告丁○○、子○○、壬○○上開自白核與事實相符，是此部份之事證已臻明確，被告
    丁○○、子○○、壬○○上開詐欺取財、行使使公務員登載
    不實、行使偽造私文書、行使業務上登載不實文書犯行，均
    洵堪認定。
五、犯罪事實一、（六）被告丁○○、庚○○共同涉犯對於公務
    員違背職務之行為，行求賄賂罪、詐欺取財罪、行使使公務
    員登載不實文書罪、行使偽造私文書罪、行使業務登載不實
    文書罪部分：
（Ａ）上開詐欺取財、行使使公務員登載不實文書、行使偽造私
      文書、行使業務登載不實文書之犯行，業據被告丁○○、
      庚○○、壬○○於審理時坦承不諱，核與同案被告天○○
      、未○○、巳○○、辰○○、丙○○之供述相符，並有巳
      ○○、吳榮壽高雄縣警察局處理交通事故記錄表、交通事
      故備案記錄，林郭金環車險理賠結報綜合查詢，中央產險
      公司理賠部96車理字第18號函附等資料附卷可佐，足認被
      告丁○○、庚○○、壬○○上開自白核與事實相符，本件
      被告丁○○、庚○○、壬○○此部分之事證已臻明確，其
      3 人上開詐欺取財、行使使公務員登載不實文書、行使偽
      造私文書、行使業務登載不實文書犯行，均堪認定。
（Ｂ）訊據被告丁○○就上開對於公務員違背職務之行為，行求
      賄賂之事實，於審理時均坦承不諱；另質之被告庚○○固
      坦承有贈送2 萬元、金項鍊予同案被告天○○之事實，惟
      矢口否認有何對於公務員違背職務之行為，行求賄賂之犯
      行，辯稱：其不知道贈送財物或禮物給警察是違法的云云
      。惟查被告庚○○與同案被告丁○○等人以假車禍之方式
      詐領保險金，事前謀議推由被告庚○○以5 萬元之代價找
      熟識之警員備案，嗣被告庚○○找同案被告天○○完成備
      案後，被告庚○○即依事前謀議先後交付同案被告丁○○
      所委託之酬金2 萬元現金及金項鍊予同案被告天○○而均
      為天○○所拒之事實，業據被告庚○○自承不諱，核與同
      案被告丁○○、天○○之供述相符，同案被告丁○○並陳
      稱：其交付11萬元予庚○○時有向庚○○表示其中5 萬元
      是要給警員的，但庚○○回稱該5 萬元遭天○○拒收；嗣
      後其又買了1 條金項鍊請庚○○送給警員天○○而仍遭天
      ○○拒收等語（參本院III卷第348 、349 頁）。同案被告
      天○○則供稱：備案後庚○○有說要贈與其2 萬元而為其
      所拒：嗣於1 個月後，庚○○又交付1 個盒裝的物品仍為
      其所拒收等語（參本院III卷第335 、336 頁）。衡情一般
      車禍案件，當事人或其代理人可透過向承辦員警備案之方
      式，即可不必支付任何代價，而輕易取得交通事故證明文
      件，本件被告庚○○係一智識成熟之成年人，當知使員警
      開立不實之交通事故證明文件對於員警而言係屬違背職務
      之行為，竟仍使不知情之警員天○○開立不實之交通事故
      證明文件，且事後先後交付現金2 萬元、金項鍊以作為警
      員開立不實交通事故證明文件之代價，足認其主觀上，應
      知該款項係作為警員違背職務而開立不實交通事故證明文
      件之代價，故被告庚○○辯稱：其不知道贈送財物或禮物
      給警察是違法的云云，顯係事後卸責之詞，不足採信。從
      而，本件被告丁○○、庚○○共同對於公務員，關於違背
      職務之行為，行求賄賂之犯行，均亦堪認定。
六、犯罪事實一、（七）被告丁○○、庚○○共同涉犯詐欺取財
    罪、行使登載不實業務上文書罪及行使偽造私文書罪部分：
    訊據被告丁○○就上開詐欺取財、行使登載不實業務上文書
    及行使偽造私文書之犯行，於審理時均坦承不諱；另質之被
    告庚○○矢口否認有何詐欺取財、行使登載不實業務上文書
    及行使偽造私文書之犯行，辯稱：其僅有交付駕照而已，並
    不知道丁○○等人要拿去詐領保險金云云。惟查被告庚○○
    明知未與同案被告亥○○發生車禍，竟提供其駕照以充當肇
    事者，復以其妻林錦英之行照充當肇事車輛，以便被告丁○○等人聲請理賠之事實，業據被告庚○○於警詢時自承不諱
    （參93偵17675 號卷第6 頁），經核亦與同案被告丁○○、
    未○○之供述相符，被告丁○○並供稱：其有找以前在裕隆
    公司之朋友庚○○充當肇事車主，後來庚○○有找到林錦英
    之車輛充當肇事車輛等語（參93偵17681 號卷第3 頁反面）
    。同案被告未○○則供稱：丁○○向其表示可以請庚○○充
    當肇事車主，其即找庚○○進來辦公室，徵得庚○○同意後
    ，即將庚○○之駕照影印後交給丁○○等語（參93偵19577
    號卷第3 、4 頁）。再參以駕照係重要之物，如借人使用，
    通常均會詢明原因，本件被告庚○○將駕照借予同案被告丁○○、未○○等人，復未詢明其用途，此即與常理有違，是
    其辯稱不知充當假車禍之駕駛云云，顯係事後卸責之詞，不
    足採信。此外，復有林錦英保險證影本、中央產險公司汽車
    險出險理賠申請書、汽車險賠案調查表，林錦英、亥○○和
    解書，亥○○強制汽車責任保險理賠通知單、強制汽車責任
    保險理賠金額確認書，戌○○、丁○○通信監察作業監譯報
    告表等在卷可按。從而，本件事證已臻明確，被告丁○○、
    庚○○此部分共同涉犯詐欺取財、行使登載不實業務上文書
    及行使偽造私文書之犯行，均堪認定。
七、犯罪事實一、（八）被告丁○○涉犯詐欺取財罪、行使登載
    不實業務上文書罪及行使變造私文書罪部分：
    上開犯罪事實，業據被告丁○○於審理時坦承不諱，核與同
    案被告卯○○、午○○、丑○○於警詢時之供述相符，並有
    丑○○中央險公司汽車險出險理賠申請書，卯○○強制汽車
    責任保險理賠金額確認書、汽車險賠案調查表，卯○○重仁
    骨科醫院診斷證明書及經午○○圈畫偽造部分之卯○○重仁
    骨科醫院診斷證明書附卷可查，足認被告丁○○上開自白核
    與事實相符，本件事證明確，被告丁○○此部分涉犯詐欺取
    財、行使登載不實業務上文書及行使變造私文書之犯行，洵
    堪認定。
八、犯罪事實一、（九）被告丁○○涉犯詐欺取財罪、行使使公
    務員登載不實罪、行使偽造私文書罪、行使業務上登載不實
    文書罪部分：
    上開詐欺取財、行使使公務員登載不實、行使偽造私文書、
    行使業務上登載不實文書之犯行，業據被告丁○○於審理時
    坦承不諱，核與同案被告乙○○、戌○○、證人曾志群之供
    述、證述相符，並有楊柯菊花中央產險公司汽車險出險理賠
    申請書、汽車險賠案調查表，戌○○、乙○○交通事故處理
    登記（備忘）表，乙○○長庚醫院診斷證明書、高雄榮民總
    醫院診斷證明書、強制汽車責任保險理賠通知單、強制汽車
    責任保險理賠金額確認書等附卷可稽，足認被告丁○○上開
    自白核與事實相符，是此部份之事證已臻明確，被告丁○○
    上開犯行，均洵堪認定。
九、綜上所述，本件事證已臻明確，被告丁○○涉犯對於公務員
    違背職務之行為，交付賄賂罪、詐欺取財罪、行使使公務員
    登載不實文書罪、行使偽造、變造私文書罪、行使業務登載
    不實文書罪、行使偽造公文書罪；被告甲○○涉犯違背職務
    收受賄賂罪、詐欺取財罪、行使使公務員登載不實文書罪、
    行使偽造公文書罪；被告子○○涉犯對於違背職務之事行賄
    公務員罪、詐欺取財罪、行使使公務員登載不實罪、行使偽
    造公文書罪、行使偽造私文書罪、行使業務上登載不實文書
    罪；被告壬○○涉犯詐欺取財罪、行使使公務員登載不實罪
    、行使偽造私文書罪、行使業務上登載不實文書罪；被告庚○○涉犯對於公務員違背職務之行為，行求賄賂罪、詐欺取
    財罪、行使使公務員登載不實文書罪、行使偽造私文書罪、
    行使業務登載不實文書罪，均洵堪認定。應予依法論科。
十、論罪、科刑
（一）新舊法比較：
    1.貪污治罪條例為配合刑法有關公務員定義規定之修正，固
      於95年5 月30日修正同條第2 項之規定，惟因不論依新法
      或舊法之規定，被告丁○○、子○○、庚○○均非公務員
      ；而被告甲○○則屬公務員，新舊法適用並無不同，自應
      適用裁判時之法律即修正後之貪污治罪條例規定，合先敘
      明。
    2.查被告丁○○等人行為後，如附表所示之相關法律均業經
      變更，並俱於95年7 月1 日施行，玆經整體比較結果，裁
      判時法並未較為有利，從而依刑法第2 條第1 項規定，自
      應適用各該行為時法，亦即修正前刑法。
（二）犯罪事實一、（一）部分：
      核被告甲○○使不知情之員警宙○○在職務上所掌管之公
      文書登載不實事項之所為，係犯刑法第214 條之行使使公
      務員登載不實文書罪；而其對於職務上所掌管之交通事故
      證明書，以盜用同事印章之方式違背職務而收取賄款之所
      為，則係犯貪污治罪條例條例第4 條第1 項第5 款之對於
      違背職務之行為，收受賄賂罪、第216 條、第211 條之行
      使偽造公文書罪、第339 條第3 項、第1 項之詐欺取財未
      遂罪。而被告丁○○、子○○上開所為則係共同犯貪污治
      罪條例第11條第3 項、第1 項之對於公務員違背職務之行
      為，交付賄賂罪；刑法第214 條之行使使公務員登載不實
      文書罪、第216 條、第211 條之行使偽造公文書罪、第
      339 條第3 項、第1 項之詐欺取財未遂罪。本件被告丁○○、子○○、甲○○基於共同之犯意聯絡，推由甲○○盜
      蓋曾國正、宙○○之職章於交通事故證明單而偽造公文書
      ，是檢察官僅論以刑法第217 條之盜用印文罪，容有誤會
      ，惟起訴之基本社會事實同一，爰依法變更起訴法條。另
      本件係由被告丁○○、子○○、甲○○共同基於犯意聯絡
      ，透過不知情之警員宙○○，將不實事項登載於職務上所
      掌管之文書上，並非被告甲○○明知其為不實事項而仍登
      載於其職務上所掌管之文書上，是檢察官此部分之論罪，
      亦有誤會，惟起訴之基本社會事實同一，起訴法條亦應變
      更。又被告丁○○、子○○、甲○○就上開行使使公務員
      登載不實文書罪、行使偽造公文書罪、詐欺取財未遂罪犯
      行間，有犯意聯絡及行為分擔，應論以共同正犯。又其盜
      用公印文為偽造公文書之階段行為；所犯偽造公文書、使
      公務員登載不實文書之低度行為，又為行使之高度行為所
      吸收，均不另論罪。（被告丁○○、子○○、甲○○上開
      數罪論罪部分詳後述。至檢察官漏論共犯關係部分，均更
      正、補充如上）
（三）犯罪事實一、（二）部分：
      核被告丁○○、子○○、甲○○上開所為，均係犯刑法第
      339 條第3 項、第1 項之詐欺取財未遂罪、同法第216 條
      、第211 條之行使偽造公文書，本件被告丁○○、子○○
      、甲○○基於共同之犯意聯絡，推由甲○○盜蓋派出所主
      管曾國正、警員宙○○之職章於交通事故證明單而偽造公
      文書，是檢察官僅論以刑法第217 條之盜用印文罪，容有
      誤會，惟起訴之基本社會事實同一，爰依法變更起訴法條
      。又被告丁○○、子○○、甲○○就上開行使偽造公文書
      罪、詐欺取財未遂罪犯行間，有犯意聯絡及行為分擔，應
      論以共同正犯。又其盜用公印文為偽造公文書之階段行為
      ；所犯偽造公文書之低度行為，又為行使之高度行為所吸
      收，均不另論罪。（被告丁○○、子○○、甲○○上開數
      罪論罪部分詳後述。至檢察官漏論共犯關係部分，均更正
      、補充如上）
（四）犯罪事實一、（三）部分：
      查本件被告丁○○係任職於中央產險公司之理賠員，故其
      於職務上所登載之汽車險賠調查表，自屬業務上文書至明
      。故核被告丁○○上開所為，係犯刑法第339 條第1 項之
      詐欺取財罪、同法第216 條、第215 條之行使登載不實之
      業務上文書罪。起訴書雖未引用行使登載不實之業務上文
      書罪之條文，惟於事實欄已載明行使登載不實之業務上文
      書之事實，且公訴人亦於審理時具狀補充，有補充理由書
      在卷可考，本院自應一併審理。被告丁○○與同案被告酉
      ○○、未○○、宇○○3 人就上開犯行間，有犯意聯絡及
      行為分擔，應論以共同正犯。又其所犯業務登載不實文書
      之低度行為，為行使之高度行為所吸收，不另論罪。（被
      告丁○○上開數罪論罪部分詳後述。至檢察官漏論共犯關
      係部分，均更正、補充如上）
（五）犯罪事實一、（四）部分：
      核被告丁○○上開所為，係犯刑法第339 條第1 項之詐欺
      取財罪、同法第216 條、第215 條之行使登載不實之業務
      上文書罪。起訴書雖未引用行使登載不實之業務上文書罪
      之條文，惟於事實欄已載明行使登載不實之業務上文書之
      事實，且公訴人亦於審理時具狀補充，有補充理由書在卷
      可考，本院自應一併審理。被告丁○○與同案被告辛○○
      、癸○○、戊○○3 人就上開犯行間，有犯意聯絡及行為
      分擔，應論以共同正犯。又其所犯業務登載不實文書之低
      度行為，為行使之高度行為所吸收，不另論罪。（被告丁○○上開數罪論罪部分詳後述。檢察官漏論共犯關係部分
      ，均更正、補充如上）
（六）犯罪事實一、（五）部分：
      核被告丁○○、子○○、壬○○上開所為，均係犯刑法第
      339 條第1 項之詐欺取財罪、同法第216 條、第214 條之
      行使使公務員登載不實文書罪、同法第216 條、第215 條
      之行使登載不實之業務上文書罪及同法第216 條、第210
      條之行使偽造私文書。起訴書雖就被告丁○○、子○○、
      壬○○3 人上開犯行未引用行使登載不實之業務上文書罪
      及行使偽造私文書罪之條文，惟於事實欄已載明行使登載
      不實之業務上文書及行使偽造私文書罪之事實，且公訴人
      亦於審理時當庭補充，本院自應一併審理。又被告丁○○
      、子○○、壬○○3 人基於共同使公務員登載不實之犯意
      聯絡，推由被告子○○使警員己○○依其口述，於職務上
      製作之「高雄縣政府警察局岡山分局燕巢分駐所受理民眾
      報案記錄表」上，登載上開不實內容，故核其3 人所為，
      應係犯刑法第216 條、第214 條之行使使公務員登載不實
      文書罪，公訴意旨認被告丁○○、子○○、壬○○3 人與
      同案被告己○○共犯刑法第216 條、第213 條之行使公務
      員登載不實文書罪云云（被告己○○無罪部分詳後述），
      則容有未洽，起訴法條應予變更。又被告丁○○、子○○
      、壬○○與同案被告寅○○、郭沛騰就上開犯行間，有犯
      意聯絡及行為分擔，應論以共同正犯（查被告子○○、壬○○雖不具業務身分，惟其既與具業務身分之丁○○共同
      犯業務登載不實文書罪，參諸刑法第31條第1 項規定，仍
      應以共同正犯論）。又其偽造印文為偽造私文書之階段行
      為；所犯業務登載不實文書、偽造私文書、使公務員登載
      不實文書之低度行為，又為行使之高度行為所吸收，均不
      另論罪。（被告丁○○、子○○、壬○○上開數罪論罪部
      分詳後述。至檢察官漏論共犯關係部分，均更正、補充如
      上）
（七）犯罪事實一、（六）部分：
    1.核被告丁○○、庚○○上開所為，係犯貪污治罪條例第11
      條第3 項、第1 項之非公務員，關於違背職務之行為，行
      求賄賂罪，刑法第339 條第1 項之詐欺取財罪、同法第
      216 條、第214 條之行使使公務員登載不實文書罪、同法
      第216 條、第215 條之行使登載不實之業務上文書罪及同
      法第216 條、第210 條之行使偽造私文書。而被告壬○○
      所為，則係犯刑法第339 條第1 項之詐欺取財罪、同法第
      216 條、第214 條之行使使公務員登載不實文書罪、同法
      第216 條、第215 條之行使登載不實之業務上文書罪及同
      法第216 條、第210 條之行使偽造私文書罪。
    2.公訴意旨雖認被告丁○○、庚○○共同基於交付賄賂之犯
      意聯絡，推由被告庚○○於高雄縣旗山鎮之「上海食堂」
      宴飲同案被告天○○，總計花費1 千餘元，嗣後並饋贈天
      ○○價值約2 千元之茶葉，並於天○○妻所開設之粄條店
      先後招待天○○3 次，每次均花費約1 千元，而交付賄賂
      或不正利益云云。惟本院審酌本件被告丁○○、庚○○所
      行求之賄賂應係指現金2 萬元以及金項鍊等物，已如上述
      ，且被告丁○○等人詐領保險金所得利益高於茶葉之價值
      甚多，尚難認其贈與上開茶葉之行為與被告天○○職務上
      所為之行為有何對價關係；況同案被告天○○與被告庚○○係朋友關係，平日即有互相宴請之習慣，自難憑此即認
      被告庚○○於「上海食堂」宴請天○○之消費以及前往天
      ○○妻子所開設之粄條店之消費均屬被告丁○○、庚○○
      對於上開違背職務行為所交付之賄賂或不正利益，是公訴
      意旨容有誤會，應予更正。
    3.又本件被告丁○○、庚○○、壬○○基於共同使公務員登
      載不實之犯意聯絡，使警員天○○於職務上製作之「交通
      事故備案紀錄」及「高雄縣警察局處理交通事故紀錄表」
      上，登載上開不實內容，故核其3 人所為，均係犯刑法第
      216 條、第214 條之行使使公務員登載不實文書罪。公訴
      意旨認被告丁○○、庚○○、壬○○3 人與同案被告天○○共犯刑法第216 條、第213 條之行使公務員登載不實文
      書罪云云（被告天○○無罪部分詳後述），則容有未洽，
      起訴法條應予變更。
    4.另起訴書雖就上開被告丁○○、庚○○、壬○○等3 人上
      開犯行未引用行使登載不實之業務上文書罪及行使偽造私
      文書罪之條文，惟於事實欄已載明行使登載不實之業務上
      文書及行使偽造私文書罪之事實，且公訴人亦於審理時當
      庭補充，核無不合，本院自應加以裁判。又被告丁○○、
      庚○○、壬○○與同案被告未○○、巳○○、辰○○、丙○○就上開犯行間，有犯意聯絡及行為分擔，應論以共同
      正犯（查被告庚○○、壬○○雖不具業務身分，惟其既與
      具業務身分之丁○○共同犯業務登載不實文書罪，參諸刑
      法第31條第1 項規定，仍應以共同正犯論）。又其偽造印
      文為偽造私文書之階段行為；所犯業務登載不實文書、偽
      造私文書、使公務員登載不實文書之低度行為，又為行使
      之高度行為所吸收，均不另論罪。（被告丁○○、庚○○
      、壬○○上開數罪論罪部分詳後述。至檢察官漏論共犯關
      係部分，均更正、補充如上）。
（八）犯罪事實一、（七）部分：
      核被告丁○○、庚○○上開所為，均係犯刑法第339 條第
      1 項之詐欺取財罪、同法第216 條、第215 條之行使登載
      不實之業務上文書以及同法第216 條、第210 條之行使偽
      造私文書罪。起訴書雖就上開被告丁○○、庚○○等2 人
      均未引用行使登載不實之業務上文書罪及行使偽造私文書
      罪，惟於事實欄已載明行使登載不實之業務上文書及行使
      偽造私文書之事實，且公訴人亦於審理時具狀補充，有補
      充理由書在卷可考，本院自應一併審理。被告丁○○、庚○○與同案被告未○○、戌○○、亥○○就上開犯行間，
      有犯意聯絡及行為分擔，應論以共同正犯（查被告庚○○
      雖不具業務身分，惟其既與具業務身分之丁○○共同犯業
      務登載不實文書罪，參諸刑法第31條第1 項規定，仍應以
      共同正犯論）。又其2 人所犯業務登載不實文書及行使偽
      造私文書之低度行為，均為行使之高度行為所吸收，均不
      另論罪。（被告丁○○、庚○○上開數罪論罪部分詳後述
      。至檢察官漏論共犯關係部分，均更正、補充如上）
（九）犯罪事實一、（八）部分：
      核被告丁○○上開所為，係犯刑法第339 條第1 項之詐欺
      取財罪、同法第216 條、第215 條之行使登載不實之業務
      上文書以及同法第216 條、第210 條之行使變造私文書罪
      。起訴書雖未引用行使登載不實之業務上文書罪及行使變
      造私文書罪，惟於事實欄已載明行使登載不實之業務上文
      書及行使變造私文書之事實，且公訴人亦於審理時具狀補
      充，有補充理由書在卷可考，本院自應一併審理。被告丁○○與同案被告卯○○、午○○、丑○○3 人就上開犯行
      間，有犯意聯絡及行為分擔，應論以共同正犯又其所犯業
      務登載不實文書及行使變造私文書之低度行為，均為行使
      之高度行為所吸收，均不另論罪。（被告丁○○上開數罪
      論罪部分詳後述。至檢察官漏論共犯關係部分，均更正、
      補充如上）
（十）犯罪事實一、（九）部分：
      核被告丁○○上開所為，均係犯刑法第339 條第1 項之詐
      欺取財罪、同法第216 條、第214 條之行使使公務員登載
      不實文書罪、同法第216 條、第215 條之行使登載不實之
      業務上文書罪及同法第216 條、第210 條之行使偽造私文
      書。起訴書雖未引用行使登載不實之業務上文書罪及行使
      偽造私文書罪之條文，惟於事實欄已載明行使登載不實之
      業務上文書及行使偽造私文書罪之事實，且公訴人亦於審
      理時當庭補充，本院自應一併審理。又本件被告丁○○基
      於意圖使公務員登載不實之犯意，央請不知情之同案被告
      壬○○前往警局備案，使不知情警員申○○依其口述，於
      職務上製作之「交通事故處理登記表」上，登載上開不實
      內容，核其所為，係犯刑法第216 條、第214 條之行使使
      公務員登載不實文書罪。公訴意旨雖認被告丁○○與同案
      被告申○○共犯刑法第216 條、第213 條之行使公務員登
      載不實文書罪云云（被告申○○無罪部分詳後述），則容
      有未洽，起訴法條應予變更。另被告丁○○利用不知情之
      同案被告壬○○為上開犯行，應論以間接正犯。其偽造印
      文為偽造私文書之階段行為；所犯業務登載不實文書、偽
      造私文書、使公務員登載不實文書之低度行為，又為行使
      之高度行為所吸收，均不另論罪。（被告丁○○上開數罪
      論罪部分詳後述。至檢察官漏論共犯關係部分，均更正、
      補充如上）
（十一）綜上所述：
    1.被告丁○○先後9 次詐欺取財既遂、未遂罪、先後5 次行
      使偽造私文書罪、先後2 次行使偽造公文書罪、先後4 次
      行使使公務員登載不實文書罪、先後7 次行使業務登載不
      實文書罪、先後3 次對於公務員違背職務之行為，行求、
      交付賄賂罪，均時間緊接，方法相同，所犯又屬構成要件
      相同之罪名，顯係基於概括犯意反覆為之，應依修正前刑
      法連續犯之規定，分別各論以一罪，並均依法加重其刑。
      又被告丁○○所犯連續詐欺取財既遂罪、連續行使偽造私
      文書罪、連續行使偽造公文書罪、連續行使使公務員登載
      不實文書罪、連續行使業務登載不實文書罪、連續對於公
      務員違背職務之行為，行求、交付賄賂罪間，有修正前刑
      法牽連犯之裁判上一罪關係，應從一情節較重之連續對於
      公務員違背職務之行為，行求、交付賄賂罪處斷。【按刑
      法第55條之牽連犯及同法第56條之連續犯（指修正前），
      均屬數個行為，原觸犯2 個以上獨立可罰之罪，本應分別
      論處其罪刑，但因基於訴訟經濟及罪刑之合理與均衡等刑
      事政策上之考量，乃以法律明定祇論以最重之一罪或僅以
      一罪論，與同法第55條之想像競合犯，在學理上皆稱為裁
      判上（或處斷上）之一罪。上開想像競合犯、牽連犯或連
      續犯之裁判上一罪，倘遇有競合時，如行為人之數行為所
      犯數罪，不但有連續關係，又有牽連關係之重疊法律現象
      ，則連續犯罪之一部，既與他罪牽連，自應包括的將全部
      之連續各行為，論以一罪，復按牽連犯之例，從一重處斷
      ，不得以數罪併合處罰之，有本院所著47年度台上字第
      6450號判例可資參照。從而連續犯罪之一部，若分別與2
      罪以上之他罪具牽連關係，本之上揭法理，自應認全部屬
      裁判上之一罪，祇能從其中最重之一罪處斷，其餘各罪，
      不應再另予論處罪刑（最高法院91年度台上字第2293號判
      決參照）】。又被告丁○○於審判中自白行求天○○賄賂
      之部分，爰依貪污治罪條例第11條第4 項之規定，減輕其
      刑，並先加而後減之。另被告丁○○上開所為之犯罪時間
      係在96年4 月24日以前，依中華民國96年罪犯減刑條例第
      2 條第1 項第3 款之規定，合於減刑條件，爰均依法予以
      減刑，並遞減輕之。至被告丁○○行求、交付賄賂之總額
      經加總已超過5 萬元（交付甲○○部分為現金5 萬元、行
      求天○○部分為現金2 萬元、價值約2 萬元之金項鍊），
      爰不再依同條例第12條第2 項之規定，減輕其刑，附此敘
      明。
    2.被告甲○○先後2 次詐欺取財未遂罪、行使偽造公文書罪
      ，均時間緊接，方法相同，所犯又屬構成要件相同之罪名
      ，顯係基於概括犯意反覆為之，應依修正前刑法連續犯之
      規定，分別各論以一罪，並均依法加重其刑。又被告甲○○所犯違背職務收受賄賂罪、連續詐欺取財未遂罪、行使
      使公務員登載不實文書罪、連續行使偽造公文書罪間，有
      修正前刑法牽連犯之裁判上一罪關係，應從一情節較重之
      違背職務收受賄賂罪處斷。被告甲○○係依法令有調查職
      務之公務員，應依貪污治罪條例第7 條之規定，加重其刑
      。又被告甲○○收受賄賂之總額為50 ,000 元，在5 萬元
      以下，且情節輕微，應依同條例第12條第1 項之規定，減
      輕其刑，爰先加而後減之（上開加重其刑部分，因無期徒
      刑不得加重，故僅就徒刑及罰金刑部分加重）。
    3.被告子○○先後3 次詐欺取財既遂、未遂罪，先後2 次行
      使使公務員登載不實文書罪以及行使偽造公文書罪，均時
      間緊接，方法相同，所犯又屬構成要件相同之罪名，顯係
      基於概括犯意反覆為之，應依修正前刑法連續犯之規定，
      分別各論以一罪，並均依法加重其刑。又被告子○○所犯
      對於公務員違背職務之行為，行求、交付賄賂罪、連續詐
      欺取財罪、連續行使使公務員登載不實文書罪、連續行使
      偽造私文書罪、行使登載不實之業務上文書罪及行使偽造
      私文書罪間，有修正前刑法牽連犯之裁判上一罪關係，應
      從一情節較重之對於公務員違背職務之行為，行求、交付
      賄賂罪處斷。又被告子○○交付賄賂之總額為50,000元，
      在5 萬元以下，且情節輕微，應依同條例第12條第1 項之
      規定，減輕其刑。又被告子○○上開所為之犯罪時間均在
      96年4 月24日以前，依中華民國96年罪犯減刑條例第2 條
      第1 項第3 款之規定，合於減刑條件，爰依法予以減刑，
      並遞減輕之。
    4.被告庚○○先後2 次對於公務員違背職務之行為，行求賄
      賂罪、詐欺取財罪、行使登載不實之業務上文書罪以及行
      使偽造私文書罪，均時間緊接，方法相同，所犯又屬構成
      要件相同之罪名，顯係基於概括犯意反覆為之，應依修正
      前刑法連續犯之規定，分別各論以一罪，並均依法加重其
      刑。又被告庚○○所犯連續對於公務員違背職務之行為，
      行求賄賂罪、連續詐欺取財罪、行使使公務員登載不實文
      書罪、連續行使偽造私文書罪、連續行使登載不實之業務
      上文書罪及行使偽造私文書罪間，有修正前刑法牽連犯之
      裁判上一罪關係，應從一情節較重之連續對於公務員違背
      職務之行為，行求賄賂罪處斷。又被告庚○○交付賄賂之
      金額為20,000元以及價值約2 萬元之金項鍊，合計總額在
      5 萬元以下，且情節輕微，應依同條例第12條第1 項之規
      定，減輕其刑，並先加而減之。又被告庚○○上開所為之
      犯罪時間係在96年4 月24日以前，依中華民國96年罪犯減
      刑條例第2 條第1 項第3 款之規定，合於減刑條件，爰依
      法予以減刑，並遞減輕之。
    5.被告壬○○先後2 次詐欺取財罪、行使使公務員登載不實
      文書罪、行使登載不實之業務上文書罪及行使偽造私文書
      均時間緊接，方法相同，所犯又屬構成要件相同之罪名，
      顯係基於概括犯意反覆為之，應依修正前刑法連續犯之規
      定，分別各論以一罪，並均依法加重其刑。又被告壬○○
      所犯連續詐欺取財罪、連續行使使公務員登載不實文書罪
      、連續行使偽造私文書罪、連續行使登載不實之業務上文
      書罪間，有修正前刑法牽連犯之裁判上一罪關係，應從一
      情節較重之連續行使偽造私文書罪處斷。又被告壬○○上
      開所為之犯罪時間係在96年4 月24日以前，依中華民國96
      年罪犯減刑條例第2 條第1 項第3 款之規定，合於減刑條
      件，爰依法予以減刑，並先加而後減之。
（十二）爰審酌：
      被告甲○○身為警務人員，本應潔身自愛，秉持公務員應
      有之清廉，以維官箴，竟不知自制，違背職務，收受賄賂
      ，作為配合開立不實交通證明文件之代價，致被告丁○○
      等人有機可乘，向保險公司詐取財物，行為惡害非輕，不
      僅使人民喪失對警察機關之信賴，兼危及警察之公信力。
      另被告丁○○、子○○、庚○○為貪圖不法利潤，竟利用
      被告子○○、庚○○與警界關係良好，一再向警員行賄，
      並多次以不實交通證明文件、業務上登載不實文件，向保
      險公司詐取財物，行為惡害非輕。而被告壬○○貪圖不法
      利益，居間仲介丁○○與同案被告寅○○、丙○○等人一
      同向保險公司詐領保險金，所為實有不該；且被告甲○○
      於犯後猶矢口否認犯行，被告丁○○、子○○、庚○○僅
      坦承部分犯行，被告壬○○於犯後坦承所有犯行；及被告
      庚○○、壬○○已與保險公司達成和解，並賠償保險公司
      之損害，有和解書、撤回告訴狀等附卷可查（參本院I卷
      第290 、293 頁，本院II卷第201 、202 頁），犯罪所生
      危害已有減輕等其他一切情狀，分別量處如主文所示之刑
      ，並就被告丁○○、子○○、庚○○、壬○○減刑部分諭
      知如主文所示之刑。另被告壬○○減刑後，依中華民國96
      年罪犯減刑條例第9 條之規定，得易科罰金，爰併諭知如
      主文所示易科罰金折算標準。另被告丁○○、甲○○、子
      ○○、庚○○上開涉違反貪污治罪條例之部分，依同條例
      第17條、修正前刑法第37條第2 項之規定，應並宣告褫奪
      公權，爰均依法諭知褫奪公權如主文所示之期間，並就被
      告丁○○、子○○、庚○○褫奪公權之部分，依中華民國
      96年罪犯減刑條例第14條之規定減為如主文所示之期間。
      而被告甲○○所得財物5 萬元，應依貪污治罪條例第10條
      規定，予以追繳，如全部或一部無法追繳時，以財產抵償
      之。
（十三）緩刑宣告：
      被告壬○○前未曾受有期徒刑以上刑之宣告，有臺灣高等
      法院被告前案紀錄表1 份存卷可證，其因一時疏失，致觸
      犯本件犯行，經此刑之宣告後，應知警惕而無再犯之虞，
      本院認上開被告等人均以暫不執行其刑為適當，爰分別予
      以宣告如主文所示期間之緩刑，用啟自新（參照最高法院
      95年度第8 次刑事庭會議，犯罪在新法施行前，而於新法
      施行後為緩刑之宣告，應逕行適用新法第74條之規定）。
（十四）沒收：
      本件如犯罪事實所示之各該文件，其中偽造之郭宏勝、顏
      英雪以及吳利和之交通事故證明均已滅失，業據被告丁○○、證人宙○○於本院審理時證述在卷（參本院III卷第
      369 、370 頁），而其餘文件，或屬警察機關所有；或因
      已分別交付保險公司，為保險公司所有，爰均不宣告沒收
      之。至犯罪事實（一）、（二）、（五）、（六）、（七
      ）、（九）所示盜蓋「曾國正」、「宙○○」職章，以及
      盜蓋之「葉素秋」、「林郭金環」、「林錦英」、「楊柯
      菊花」之印文，因非偽造，故亦不在刑法第219 條規定之
      沒收範圍內，附此敘明。
十一、被告壬○○不另為無罪之諭知部分：
（一）公訴意旨略以：被告丁○○明知由同案被告戌○○所委託
      之同案被告乙○○，於93年4 月29日許，在高雄市○○路
      與大裕路附近所發生之交通事故，係遭不明車輛撞及所致
      ，為詐領保險理賠，竟於徵得戌○○之同意充當肇事者，
      並由戌○○提供登記於其母楊柯菊花名下之車牌號碼RK-
      5680號自小客車充當肇事車輛，再由丁○○填寫不實之「
      中央產物保險公司汽車險出險理賠申請書」，而另行請託
      不知情之中央產險公司同事曾志群製作不實之「汽車險陪
      案調查表」後，再透過壬○○之協助與聯繫，於93年5 月
      5 日下午4 時許至高雄市警察局前鎮分局草衙派出所，由
      同案被告警員申○○在該派出所之「交通事故處理登記表
      」虛偽登載不實之交通事故後，再向中央產險公司申請保
      險理賠，惟因本件事發，而尚未得逞，因認被告壬○○此
      部份之犯行涉犯刑法第216 條、第213 條之行使登載不實
      公文書罪、刑法第216 條、第210 條行使偽造私文書罪、
      刑法第216 條、第215 條之行使登載不實業務上文書罪及
      刑法第339 條第3 項、第1 項之詐欺取財未遂罪嫌云云。
（二）按犯罪事實應依證據認定之，無證據不得認定犯罪事實；
      不能證明被告犯罪者，應諭知無罪之判決，刑事訴訟法第
      154 條第2 項及第301 條第1 項分別定有明文。次按認定
      不利於被告之事實，須依積極證據，苟積極證據不足為不
      利於被告事實之認定時，即應為有利於被告之認定（最高
      法院30年度上字第816 號、29年度上字第3105號判例意旨
      參照）。
（三）訊據被告壬○○堅詞否認有何上開犯行，辯稱：當天係丁○○寫1 張便條紙拜託其於回家途中前往警局備案，其並
      不知該車禍係假車禍要詐領保險金等語。經查，本件同案
      被告丁○○為申請同案被告乙○○之車禍理賠，遂央請被
      告壬○○前往警局備案之事實，業據證人丁○○於審理時
      證述在卷，並證稱：因乙○○之理賠案件申請保險之時間
      比較緊湊，所以才拜託壬○○找熟識警員備案，以便快速
      申請理賠，其有將車禍時間、地點、車主資料等寫在紙上
      交給壬○○去備案，但其並未告知壬○○該車禍係假車禍
      等語（參本院III卷第321 頁）。經核與被告壬○○之供述
      相符，是同案被告丁○○既未告知被告壬○○該車禍係假
      車禍，自難認被告壬○○與丁○○間有何詐欺取財等罪之
      犯意聯絡。此外，復查無其他積極證據足資證明被告壬○○有何公訴人所指之此部份犯行，既不能證明其犯罪，原
      應為無罪判決之諭知，惟公訴人認此部分之犯行與前開起
      訴論罪科刑部分，有裁判上一罪關係，爰不另為無罪之諭
      知。
十二、被告己○○、天○○、申○○被訴無罪部分：
（一）公訴意旨略以：
    1.被告己○○、丁○○明知由被告壬○○所委託之同案被告
      寅○○（另行審結），於92年11月30日間，在高雄縣大社
      鄉國道10號高架橋下所發生之交通事故，係遭不明車輛撞
      及所致，為詐領保險理賠，竟與被告丁○○共謀先要求被
      告壬○○找尋已投保中央產險公司汽車強制責任險之車輛
      車主充當肇事者，嗣被告壬○○則經由郭沛騰（原名郭文
      興，另案偵辦）之協助，於未經取得案外人葉素秋之同意
      下，逕自將其因業務上所保管之葉素秋所有車牌號碼ZT-
      0401號自小客車之行照、駕照予被告丁○○，而以葉素秋
      充當本件事故之肇事車主，再由被告丁○○偽造葉素秋與
      寅○○間之「和解書」、「強制汽車責任保險理賠金額確
      認書」，及製作不實之「汽車險賠案調查表」以供申請汽
      車強制責任險理賠之用。被告丁○○另透過被告子○○之
      協助，於92年12月3 日下午6 時許，委請被告己○○於「
      高雄縣政府警察局岡山分局燕巢分駐所受理民眾報案記錄
      表」上，虛偽登載「葉素秋於92年11月30日在高雄縣燕巢
      鄉○○路消防隊前駕駛ZE-0401 號自小客車擦撞寅○○致
      頭部受傷」之不實內容。嗣該案經向中央產險公司申請理
      賠後，獲理賠48萬元。因認被告己○○此部份之犯行涉犯
      刑法第216 條、第213 條之行使登載不實公文書罪、同法
      第216 條、第210 條行使偽造私文書罪、同法第216 條、
      第215 條之行使登載不實業務上文書罪及同法第339 條第
      1 項之詐欺取財罪等罪嫌云云。
    2.被告天○○、丁○○明知被告壬○○所委託，其友李明昌
      之客戶吳榮壽於93年1 月2 日間，騎乘機車時因不明原因
      摔傷頸椎而住院治療，為詐領保險理賠，竟透過同案被告
      未○○之引介，由被告庚○○代為覓找肇事人頭，被告庚○○則徵得同案被告巳○○之同意充當該件交通事故之肇
      事人，另亦徵得同案被告辰○○之同意，提供其姊即案外
      人林郭金環之車牌號碼7S-6066 號自小客車充作肇事車輛
      。被告丁○○再透過被告庚○○徵得被告天○○之同意，
      於93年1 月19日晚間，由被告壬○○載同吳榮壽之女即同
      案被告丙○○、被告庚○○帶同同案被告巳○○前往被告
      天○○所服務之高雄縣政府警察局旗山分局交通組，由天
      ○○配合製作不實之「交通事故備案紀錄」及「高雄縣警
      察局處理交通事故紀錄表」，俾供被告丁○○向中央產險
      公司申請保險理賠之用。當晚被告庚○○則招待被告天○○於高雄縣旗山鎮之「上海食堂」宴飲消費，總計花費1
      千餘元，嗣後並饋贈天○○價值約2 千元之茶葉，並於天
      ○○妻所開設之粄條店先後招待天○○三次，每次均花費
      約1 千元。該案經中央產險公司審核後，共計獲得理賠
      125 萬元。因認被告天○○此部份之犯行涉犯貪污治罪條
      例第4 條第1 項第5 款之對於違背職務之行為期約收受賄
      賂罪，刑法第216 條、第213 條之行使登載不實公文書罪
      、同法第339 條第1 項之詐欺取財罪等罪嫌云云。
    3.被告申○○、丁○○明知由同案被告戌○○所委託之同案
      被告乙○○，於93年4 月29日許，在高雄市○○路與大裕
      路附近所發生之交通事故，係遭不明車輛撞及所致，為詐
      領保險理賠，竟於徵得同案被告戌○○之同意充當肇事者
      ，並由同案被告戌○○提供登記於其母楊柯菊花名下之車
      牌號碼RK-5680 號自小客車充當肇事車輛，再由被告丁○○填寫不實之「中央產物保險公司汽車險出險理賠申請書
      」，而另行請託不知情之中央產險公司同事曾志群製作不
      實之「汽車險陪案調查表」後，再透過同案被告壬○○之
      協助與聯繫，於93年5 月5 日下午4 時許至高雄市警察局
      前鎮分局草衙派出所，由申○○在該派出所之「交通事故
      處理登記表」虛偽登載不實之交通事故後，再向中央產險
      公司申請保險理賠，惟因本件事發，而尚未得逞。因認被
      告申○○此部份之犯行涉犯刑法第216 條、第213 條之行
      使登載不實公文書罪、同法第216 條、第215 條之行使登
      載不實業務上文書罪及同法第339 條第3 項、第1 項之詐
      欺取財罪等罪嫌云云。
（二）按貪污治罪條例於90年11月7 日修正公布生效，該條例第
      6 條第1 項第4 款圖利罪修正為「對於主管或監督之事務
      ，明知違背法令，直接或間接圖自己或其他私人不法利益
      ，因而獲得利益者。」，因此修正後圖利罪之構成要件有
      三：即（一）明知違背法令；（二）圖自己或第三人之不
      法利益；（三）因而獲得利益。所謂圖自己或第三人之不
      法利益，要必有為自己或第三人圖得不法私利之意思，表
      現於行為，始克相當，而有無此項犯意，又須依證據認定
      之，不得僅以處理事務行為失當之結果，使人獲得不法私
      利，據以推定該公務員即有圖利他人之犯意（最高法院89
      年度臺上字第1520號判決意旨參照）。而被告是否有圖利
      他人之故意，應依嚴格證明法則證明之，如無證據證明被
      告有圖利他人之故意，應不得僅以其處理事務或行為失當
      而推定其有圖利之故意。次按刑法第213 條之公務員登載
      不實罪，係以公務員明知為不實之事項，而登載於職務上
      所掌之供文書，足以生損害於公眾或他人者為要件。亦即
      ，公務員就其登載於職務上所掌公文書中之某事項，縱與
      事實不符，然倘其登載係因未詳加審查而有疏忽，尚與主
      觀上明知該事項為虛偽不實猶仍記載不同，而不能論以該
      條罪責，合先敘明。
（三）被告己○○部分：
    1.公訴意旨認被告己○○涉犯上開犯行，無非係以共同被告
      丁○○、子○○之證述，及葉素秋高雄縣政府警察局岡山
      分局燕巢分駐所受理民眾報案記錄表、中央產險公司汽車
      險出險理賠申請書及汽車險賠案調查表、高雄縣政府警察
      局岡山分局92年12月受理民眾報案紀錄簿卷，高雄縣政府
      警察局94年6 月3 日高縣警交字第0940021701號函、子○○、丁○○通信監察作業監譯報告表，子○○、己○○通
      信監察作業監譯報告表等為其論據。訊據被告己○○堅詞
      否認有何詐欺取財、偽造文書之犯行，辯稱：只要民眾來
      報案，就必須受理，當天在子○○來備案之前，確曾有一
      名自稱「葉素秋」的女子打電話進來備案，所以其才依子
      ○○之轉述登載於報案紀錄表，本件其雖事後未前往查證
      ，但其確實不知這是假車禍詐領保險金事件，是其與丁○○、子○○等人亦無詐欺、偽造文書之犯意聯絡等語。經
      查：
 （1）被告己○○於上開時、地，受理被告子○○之報案，而於
      燕巢分駐所受理民眾報案記錄表上，登載葉素秋與寅○○
      之自小客車發生擦撞致寅○○頭部受傷之事實，業據被告
      己○○供述在卷，並有高雄縣政府警察局岡山分局燕巢分
      駐所受理民眾報案記錄表1 份附卷可稽。另依卷附高雄縣
      政府警察局函復之該局交通事故備案處理流程一、（三）
      ：未即時報警處理之交通事故案件，原則上需由事故當事
      人駕駛肇事車輛親自到場報案，如當事人因傷住院無法親
      自到場委託他人或電話報案時，受理單位應依權責或轉由
      權責單位派員實施現場勘察，查訪相關人證、蒐集物證，
      如經研判為交通事故案件，則依規定程序處理填報；如相
      關事證尚不足認定為交通事故者亦應蒐證紀錄，並登載於
      工作紀錄簿備查。此有該局94年6 月3 日高縣警交字第
      0940021701號函1 份（參偵卷第14頁）在卷可參。而本
      件被告己○○縱令於事後未依規定前往事故現場查證，然
      既未有何其他證據足認被告己○○明知上開受理民眾報案
      紀錄內容係屬虛偽，故尚難對被告己○○遽以推認有何登
      載不實之故意。
 （2）又被告己○○於受理子○○報案時曾接獲1 名自稱「葉素
      秋」之女子打電話備案之事實，業據證人即被告子○○、
      丁○○於審理時證述在卷，證人子○○並證稱：當天去備
      案前，其有請丁○○找1 位葉小姐先打電話到派出所備案
      ，因為本件車禍是假的，其擔心到時被告己○○詢問關於
      本件車禍事宜時會漏氣等語（參本院III卷第249 頁）。證
      人丁○○則證稱：當天其有找1 名舞廳小姐以「葉小姐」
      的名義打電話到派出所備案等語（參本院III卷第255 頁）
      。經核與被告己○○之供述相符，復參以證人即被告子○○於審理時證稱：其未告訴被告己○○本件係假車禍詐領
      保險金案件，亦未被告己○○任何好處等語（參本院III卷
      第248 、250 頁）。衡諸常理，被告己○○焉有可能甘冒
      喪失員警身分、並冒刑事貪污、偽造文書、詐欺等罪名追
      訴之風險，而與被告丁○○、子○○等人共同以假車禍之
      方式而詐領保險金。況證人子○○亦證稱：被告己○○於
      事後有向子○○表示要車主自己來簽名才算數（參本院III
      卷第248 頁），經核與丁○○、子○○於92年12月3 日下
      午6 時53分之監聽譯文之內容相符，且該受理民眾報案紀
      錄表事後亦經該所副主管核章報結之事實，有上開受理民
      眾報案紀錄表1 張存卷可查，足見被告己○○主觀上應無
      以登載不實事項之方式，而與被告丁○○等人有詐領保險
      金之犯意聯絡。
    2.綜上，本件被告己○○於處理本件民眾報案之過程中雖有
      未於事後詳加查證事故現場之情事，惟既無其他積極證據
      證明被告主觀上為詐領保險金而於職務上所掌管之事項虛
      偽登載不實之假車禍，依上揭說明及最高法院判例意旨，
      其所為與刑法第213 條公務員登載不實罪所定以公務員「
      明知」為不實事項猶仍登載之要件尚有未合，亦無法證明
      其與被告丁○○、子○○等人就詐欺、偽造文書等犯行有
      共同之犯意聯絡。此外復查無其他積極證據足以證明被告
      有何詐欺、偽造文書或公務員登載不實之犯行。是被告己○○被訴之犯罪事實，要屬不能證明，自應為無罪之諭知
      。
（四）被告天○○部分：
    1.公訴意旨認被告天○○涉犯上開犯行，無非係以共同被告
      丁○○、庚○○之證述，及巳○○、吳榮壽高雄縣警察局
      處理交通事故記錄表、交通事故備案記錄，高雄縣政府警
      察局94年6 月3 日高縣警交字第0940021701號函，中央產
      險公司理賠部96車理字第18號函附等資料為其論據。訊據
      被告天○○矢口否認有何貪污、偽造文書、詐欺取財之犯
      行，辯稱：其不知係假車禍，且員警亦無拒絕民眾備案之
      權力，其僅依據當事人之描述登載於交通事故紀錄表，並
      無登載不實；至於其與庚○○在上海食堂、板條店等之消
      費均係基於朋友間之交情而互有請客，並非賄賂，且庚○○送至警局之茶葉係供警局之同仁一起食用，亦非單獨贈
      與其之賄賂等語。經查：
 （1）被告天○○於上開時、地，受理巳○○及吳榮壽之女丙○○之報案，於旗山分局交通組「交通事故備案紀錄」及「
      高雄縣警察局處理交通事故紀錄表」上，登載巳○○與吳
      榮壽發生車禍致吳榮壽受傷之事實，業據證人庚○○、巳
      ○○、壬○○、丙○○證述在卷，並有高雄縣警察局處理
      交通事故記錄表、交通事故備案記錄附卷可稽，是此部份
      之事實，堪可認定。
 （2）而被告庚○○於備案後，雖先後交付被告丁○○所委託之
      酬金2 萬元現金及金項鍊予被告天○○惟均為其所拒之事
      實，業據被告庚○○證述在卷，已如前述，核與被告天○○所辯情節相符。嗣被告庚○○又拿1 包茶葉前往旗山分
      局由被告天○○當場剪開沖泡之事實，業據證人即被告丁○○、庚○○於審理時證述在卷，證人丁○○並證稱：其
      有交付現金5 萬元及金項鍊予庚○○，請庚○○交給幫忙
      備案之被告天○○，但因被告天○○不收，所以又買了1
      包茶葉請庚○○送到派出所給警員喝等語（參本院III卷第
      348 、349 頁）。證人庚○○則證稱：其有將丁○○所交
      付之現金、金項鍊等物送給被告天○○但遭天○○所拒，
      嗣後其將此事告知丁○○，丁○○便購買1 斤的茶葉請其
      將茶葉拿給警局的人喝，其到達警局後剛好天○○正在泡
      茶，其就將丁○○所購買之茶葉交予天○○並由天○○當
      場剪開沖泡等語（參本院III卷第342 、343 頁）。經核與
      被告天○○所辯之情節相符，衡情被告天○○如有違背職
      務收受賄賂之犯意，其大可收受被告庚○○所交付之現金
      、金項鍊，又何須獨收茶葉而甘冒刑事貪污等罪之追訴？
      且本件被告丁○○等人係以假車禍之方式詐領保險金，所
      得利益高於茶葉之價值甚多，尚難認贈與上開茶葉之行為
      與被告天○○職務上所為之行為有何對價關係。況一般收
      受賄賂應在秘密之場所進行，又豈有在警局辦公室之茶几
      上公然收受賄賂之理？是本件自不能僅憑被告庚○○有交
      付1 包茶葉予被告天○○沖泡之情，即遽認被告天○○涉
      有收受賄賂罪責。
 （3）又公訴意旨雖另認被告天○○曾接受被告庚○○於上海食
      堂及天○○妻所開設之板條店招待之部分亦涉有收受賄賂
      罪嫌云云。惟查被告天○○與被告庚○○係朋友關係，平
      常即有往來，互相請客之情，業據證人即被告庚○○於審
      理時證述明確，並證稱：其與被告天○○是朋友，備案當
      天會請天○○吃飯是因為本來雙方就有在互相請客；其在
      備案前後也有帶朋友去去天○○妻子所開設之板條店消費
      共3 次，是到板條店後才叫天○○下來等語（參本院III卷
      第344 、346 頁）。經核亦與被告天○○所辯情節相符，
      足認被告天○○與被告庚○○間，平日即有互相宴請之習
      慣。然尚難憑此即推認被告天○○有何收受賄賂之犯行，
      且公訴人復未能舉證證明被告天○○接受上開招待間，與
      其職務上之行為有何對價關係存在，故亦難對被告天○○
      遽以違背職務收受賄賂罪相繩。
 （4）另依卷附高雄縣政府警察局函復之該局交通事故備案處理
      流程一、（三）：未即時報警處理之交通事故案件，原則
      上需由事故當事人駕駛肇事車輛親自到場報案，如當事人
      因傷住院無法親自到場委託他人或電話報案時，受理單位
      應依權責或轉由權責單位派員實施現場勘察，查訪相關人
      證、蒐集物證，如經研判為交通事故案件，則依規定程序
      處理填報；如相關事證尚不足認定為交通事故者亦應蒐證
      紀錄，並登載於工作紀錄簿備查。此有該局94年6 月3 日
      高縣警交字第0940021701號函1 份（參偵卷第14頁）在
      卷可參。而本件被告天○○於事後雖未前往事故現場查證
      ，惟職務上之疏失，並不等同於被告天○○與被告丁○○
      等人間就詐領保險金即有犯意聯絡，尚須有其他證據佐證
      始得論其罪行。查本件被告天○○受理備案過程中未收受
      任何賄賂或不正利益等情，已如上述，衡諸常理，被告天
      ○○焉有可能甘冒喪失員警身分、並冒刑事貪污、偽造文
      書、詐欺等罪名追訴之風險，而與被告丁○○、庚○○等
      人就詐領保險金一事有共同犯意聯絡。故縱其執行職務有
      上揭未事後詳實查證之失職行為，而此或因事故現場已滅
      失、或因怠惰、或因循陋習，惟尚難以此推論被告天○○
      為與被告丁○○等人共同詐領保險金，而故意於所執掌之
      職務虛偽登載不實。
    2.綜上所述，被告天○○員警於執行受理民眾備案職務時，
      有事後未盡查證之責，然既無證據證明其有違背職務上之
      行為而收受賄賂，亦非明知係假車禍而故意虛偽登載不實
      於職務所掌之民眾報案紀錄表上，故依上揭說明及最高法
      院判例意旨，核其所為與貪污治罪條例第4 條第1 項第5
      款收受賄賂罪之構成要件不符，亦與刑法第213 條公務員
      登載不實罪所定以公務員「明知」為不實事項猶仍登載之
      要件有間。此外復查無其他積極據足以證明被告天○○有
      何收受賄賂或公務員登載不實之犯行。是其被訴違背職務
      收受賄賂、詐欺取財及公務員登載不實文書罪，均屬不能
      證明，自應為無罪之判決。
（五）被告申○○部分：
    1.公訴意旨認被告申○○涉犯上開犯行，無非係以共同被告
      丁○○、壬○○之供述、證人許朝安、曾志群之證述，及
      高雄市政府警察局前鎮分局草衙派出所交通事故處理登記
      表、勤務分配表、楊柯菊花中央產險公司汽車險出險理賠
      申請書、汽車險賠案調查表，強制汽車責任保險理賠通知
      單、強制汽車責任保險理賠金額確認書等為其論據。訊據
      被告申○○矢口否認有何偽造文書、詐欺取財之犯行，辯
      稱：其依照壬○○所提供的資料登載在交通事故處理登記
      表上，因備案時間距案發當時已有1 星期，已無現場跡證
      以供事後查證；且本件事故之當事人亦非壬○○，故其亦
      未要求壬○○在登記簿上簽名等語。經查：
 （1）被告申○○於上開時、地，受理壬○○之報案，並於草衙
      派出所交通事故處理登記表上，登載乙○○與戌○○發生
      車禍致乙○○受傷之事實，業據證人壬○○證述在卷，並
      有交通事故處理登記表附卷可稽，是此部份之事實，堪可
      認定。另依卷附高雄市政府警察局函復之該局交通事故備
      案流程二、（二）：未即時報警處理之交通事故案件，警
      察機關獲報後，應即受理並派員實施現場勘查，查訪相關
      人證、蒐集物證，如經研判為交通事故案件，則依規定程
      序處理填報；如相關事證尚不足認定為交通事故者，亦應
      蒐證紀錄，並登載於工作紀錄簿備查。此有該局96年5 月
      8 日高市警交字第0960025611號函1 份（參本院Ⅳ卷第
      147 頁）在卷可參。而本件被告申○○於受理民眾備案後
      雖未前往事故現場查證而有疏失，然尚難憑此即推認其於
      受理報案之際，故意將上開不實之事項，登載在其所執掌
      之文書上。
 （2）又同案被告丁○○委託同案被告壬○○就上開乙○○車禍
      事件前往警局備案時，並未告知壬○○該車禍事件係假車
      禍之事實，業據同案被告即證人丁○○、壬○○與審理時
      證述在卷，證人丁○○並證稱：因本件申請保險的時間比
      較急迫，所以才央請壬○○去警局備案，惟其事前並未跟
      壬○○告知該車禍係假車禍，亦未給付壬○○或警員任何
      好處等語（參本院III卷第321 、322 頁）。證人壬○○則
      證稱：丁○○有交付1 張手稿請其前往警局備案，因丁○○未告知該車禍之詳情，故其並不清楚係假車禍等語（參
      本院III卷第327 、329 頁）。再參以被告壬○○未因本件
      而受有何利益之情，業據證人丁○○證述在卷，已如上述
      ，足認證人壬○○證述其不知本件車禍係假車禍等語，應
      堪採信，從而，證人壬○○於備案時既不知該車禍事件係
      假車禍，自難憑此推認被告申○○於受理備案時即與被告
      丁○○等人有詐欺取財、偽造文書之犯意聯絡，縱其執行
      職務有上揭未事後詳實查證之失職，而此或因事故現場已
      滅失、或因怠惰、或因循陋習，是既未有何其他積極事證
      足認被告申○○明知上開車禍事故係屬虛偽，惟尚難以此
      推論被告申○○為與被告丁○○等人共同詐領保險金，而
      於所執掌之職務虛偽登載不實假車禍事項。
    2.綜上，本件被告申○○既無證據足資證明被告為詐領保險
      金而於職務上所掌管之事項虛偽登載不實之假車禍，依上
      揭說明及最高法院判例意旨，核其所為尚與刑法第213 條
      公務員登載不實罪所定以公務員「明知」為不實事項猶仍
      登載之要件尚有未合，亦無法證明其與被告丁○○等人就
      詐欺、偽造文書等犯行有共同之犯意聯絡。此外復查無其
      他積極證據足以證明被告有何詐欺取財、偽造文書或公務
      員登載不實之犯行。是被告申○○被訴公務員登載不實罪
      、詐欺取財罪之犯罪事實，均屬不能證明，自亦應為無罪
      判決之諭知。
據上論斷，應依刑事訴訟法第299 條第1 項前段、第300 條、第
301 條，貪污治罪條例第4 條第1 項第5 款、第7 條、第10條、
第11條第3 項、第1 項、第4 項、第12條第2 項、第17條，刑法
第2 條第1 項前段、第11條、第28條、第216 條、第210 條、第
211 條、第214 條、第215 條、第339 條第1 項、第74條第1 項
第1 款，修正前刑法第31條第1 項、第56條、第55條後段、第37
條第2 項、第41條第1 項前段、第51條第5 款，刑法施行法第1
條之1 ，廢止前罰金罰鍰提高標準條例第2 條，中華民國96年罪
犯減刑條例第2 條第1 項第3 款、第7 條、第9 條、第14條，判
決如主文。
本案經檢察官地○○到庭執行職務。
中　　華　　民　　國　　96　　年　　7 　　月　　19　　日
                  刑事第八庭  審判長法　官  李政庭
                                    法  官  賴文姍
                                    法  官  王俊彥
以上正本證明與原本無異。
如不服本判決應於收受本判決後10日內向本院提出上訴書狀，並
應敘述具體理由，如未敘述上訴理由者，應於上訴期間屆滿後20
日內補提理由書狀於本院（均須按他造當事人之人數附繕本）「
切勿逕送上級法院」。
中　　華　　民　　國　　96　　年　　7 　　月　　19　　日
　　　　　　　　　　　　　　　　　  書記官  鄭永媚
┌───────────────────────────────────────────────┐
│附表：                                                                                        │
├──────┬─────────────┬─────────────┬───────┬────┤
│相關變更條文│行為時法（下稱舊法）之內容│裁判時法（下稱新法）之內容│比  較  理  由│備    註│
├──────┼─────────────┼─────────────┼───────┼────┤
│ 【連續犯】 │第56條：連續數行為而犯同一│（刪除）                  │新法刪除連續犯│被告先後│
│            │之罪名者，以一罪論。但得加│                          │之規定。      │多次之犯│
│            │重其刑至2 分之1 。        │                          │              │行，依新│
│            │                          │                          │              │法須分論│
│            │                          │                          │              │併罰，依│
│            │                          │                          │              │舊法則僅│
│            │                          │                          │              │論一罪，│
│            │                          │                          │              │是舊法有│
│            │                          │                          │              │利。    │
├──────┼─────────────┼─────────────┼───────┼────┤
│ 【牽連犯】 │第55條後段：犯一罪而其方法│（刪除）                  │新法刪除牽連犯│被告先後│
│            │或結果之行為犯他罪者，從一│                          │之規定。      │之犯行，│
│            │重處斷。                  │                          │              │依新法須│
│            │                          │                          │              │分論併罰│
│            │                          │                          │              │，依舊法│
│            │                          │                          │              │則僅論一│
│            │                          │                          │              │罪，是舊│
│            │                          │                          │              │法有利。│
│            │                          │                          │              │        │
├──────┼─────────────┼─────────────┼───────┼────┤
│【褫奪公權】│1、修正前刑法第37條第2 項 │1、修正後刑法第37條第2 項 │新法將宣告刑下│新法有利│
│ 刑法第37條 │   ：「宣告6 月以上有期徒 │   ：「宣告1 年以上有期徒 │限由6 月酌改為│。惟本件│
│            │   刑，依犯罪之性質認為有 │   刑，依犯罪之性質認為有 │1 年，已提高從│主刑部分│
│            │   褫奪公權之必要者，宣告 │   褫奪公權之必要者，宣告 │刑褫奪公權之門│經比較結│
│            │   褫奪公權1 年以上10年以 │   1 年以上10年以下褫奪公 │檻。          │果應適用│
│            │   下。」。               │   權。」。               │              │舊法，故│
│            │                          │                          │              │從刑部分│
│            │                          │                          │              │亦應適用│
│            │                          │                          │              │舊法    │
├──────┼─────────────┼─────────────┼───────┼────┤
│【定應執行刑│修正前刑法第51條第5 款：「│修正後刑法第51條第5 款：「│新法修正後提高│舊法有利│
│】刑法第51條│宣告多數有期徒刑者，於各刑│宣告多數有期徒刑者，於各刑│合併應執行之最│        │
│第5 款      │中之最長期以上，各刑合併之│中之最長期以上，各刑合併之│高度刑期為30年│        │
│            │刑期以下，定其刑期。但不得│刑期以下，定其刑期。但不得│，且定應執行刑│        │
│            │逾20年。」                │逾30年。」                │為科刑事項，影│        │
│            │                          │                          │響行為人刑罰之│        │
│            │                          │                          │法律效果，屬法│        │
│            │                          │                          │律變更，自應為│        │
│            │                          │                          │新舊法之比較  │        │
├──────┼─────────────┼─────────────┼───────┼────┤
│【無期徒刑減│修正前刑法第65條第2 項：「│修正後刑法第65條第2 項：「│新法修正後提高│舊法有利│
│輕之方法】  │無期徒刑減輕者，為7 年以上│無期徒刑減輕者，為20年以下│無期徒刑減輕之│        │
│刑法第65條第│有期徒刑。」              │15年以上有期徒刑。」      │刑度範圍，使法│        │
│2 項        │                          │                          │官量刑範圍受到│        │
│            │                          │                          │限縮，行為人將│        │
│            │                          │                          │受到較舊法為重│        │
│            │                          │                          │或刑期較高之刑│        │
│            │                          │                          │罰，行為人受處│        │
│            │                          │                          │罰之實質內涵既│        │
│            │                          │                          │有變更，應屬法│        │
│            │                          │                          │律變更，自應為│        │
│            │                          │                          │新舊法之比較  │        │
├──────┼─────────────┼─────────────┼───────┼────┤
│  【共犯】  │修正前刑法第31條第1 項：「│修正後刑法第31條第1 項：「│舊法並無「得減│新法有利│
│刑法第31條第│因身分或其他特定關係成立之│因身分或其他特定關係成立之│輕其刑之規定」│，惟不能│
│1 項        │罪，其共同實施或教唆幫助者│罪，其共同實行、教唆或幫助│，修正後則鑑於│割裂適用│
│            │，雖無特定關係，仍以共犯論│者，雖無特定關係，仍以正犯│無身分或特定關│。      │
│            │」                        │或共犯論。但得減輕其刑。」│係之共同正犯、│        │
│            │                          │                          │教唆犯、或幫助│        │
│            │                          │                          │犯，其可罰性應│        │
│            │                          │                          │較有身分或特定│        │
│            │                          │                          │關係者為輕，不│        │
│            │                          │                          │宜同罰，而於同│        │
│            │                          │                          │條第1 項增設但│        │
│            │                          │                          │書規定「得減輕│        │
│            │                          │                          │其刑」。      │        │
├──────┼─────────────┼─────────────┼───────┼────┤
│易科罰金折算│犯最重本刑為5 年以下有期徒│犯最重本刑為5 年以下有期徒│易科罰金折算標│舊法之折│
│標準變更】修│刑以下之刑之罪，而受6 個月│刑以下之刑之罪，而受6 個月│準由銀元300 元│算標準較│
│正前刑法第41│以下有期徒刑或拘役之宣告…│以下有期徒刑或拘役之宣告者│即新臺幣900 元│低，較為│
│條第1 項前段│得以（銀元，下同）1 元以上│，得以新臺幣1000元、2000元│，提高為以新臺│有利。  │
│、修正前罰金│3 元以下折算1 日，易科罰金│或3000元折算1 日，易科罰金│幣1000元、2000│        │
│罰鍰提高標準│。依刑法第41條易科罰金…就│。                        │元或3000元折算│        │
│條例第2 條→│其原定數額提高為100 倍折算│                          │1 日。        │        │
│現行刑法第41│1 日；法律所定罰金數額未依│                          │              │        │
│條第1 項前段│本條例提高倍數，或其處罰法│                          │              │        │
│            │條無罰金刑之規定者，亦同。│                          │              │        │
├──────┼─────────────┴─────────────┴───────┴────┤
│整體比較結果│舊法連續犯、牽連犯僅論以一罪，顯較有利。                                        │
└──────┴────────────────────────────────────────┘
附錄本判決論罪法條：
貪污治罪條例第4 條
有下列行為之一者，處無期徒刑或10年以上有期徒刑，得併科新
台幣1 億元以下罰金：
一  竊取或侵占公用或公有器材、財物者。
二  藉勢或藉端勒索、勒徵、強占或強募財物者。
三  建築或經辦公用工程或購辦公用器材、物品，浮報價額、數
    量、收取回扣或有其他舞弊情事者。
四  以公用運輸工具裝運違禁物品或漏稅物品者。
五  對於違背職務之行為，要求、期約或收受賄賂或其他不正利
    益者。
前項第1 款至第4 款之未遂犯罰之。
貪污治罪條例第11條
對於第2 條人員，關於違背職務之行為，行求、期約或交付賄賂
或其他不正利益者，處1 年以上7 年以下有期徒刑，得併科新臺
幣3 百萬元以下罰金。
對於外國、大陸地區、香港或澳門之公務員，就跨區貿易、投資
或其他商業活動有關事項，為前項行為者，處5 年以下有期徒刑
或科新臺幣1 百萬元以下罰金。
不具第2 條人員之身分而犯前二項之罪者，亦同。
犯前三項之罪而自首者，免除其刑；在偵查或審判中自白者，減
輕或免除其刑。
在中華民國領域外犯第1 項、第2 項之罪者，不問犯罪地之法律
有無處罰規定，均依本條例處罰。
刑法第210 條
（偽造變造私文書罪）
偽造、變造私文書，足以生損害於公眾或他人者，處5 年以下有
期徒刑。
刑法第211 條
（偽造變造公文書罪）
偽造、變造公文書，足以生損害於公眾或他人者，處1 年以上7
年以下有期徒刑。
刑法第214 條
（使公務員登載不實罪）
明知為不實之事項，而使公務員登載於職務上所掌之公文書，足
以生損害於公眾或他人者，處3 年以下有期徒刑、拘役或5 百元
以下罰金。
刑法第215 條
（業務上文書登載不實罪）
從事業務之人，明知為不實之事項，而登載於其業務上作成之文
書，足以生損害於公眾或他人者，處3 年以下有期徒刑、拘役或
5 百元以下罰金。
刑法第216 條
（行使偽造變造或登載不實之文書罪）
行使第210 條至第215 條之文書者，依偽造、變造文書或登載不
實事項或使登載不實事項之規定處斷。
刑法第339 條
（普通詐欺罪）
意圖為自己或第三人不法之所有，以詐術使人將本人或第三人之
物交付者，處5 年以下有期徒刑、拘役或科或併科1 千元以下罰
金。
以前項方法得財產上不法之利益或使第三人得之者，亦同。
前二項之未遂犯罰之。
